ACORDAO-COMPLETO-2348210

ACÓRDÃO 699/2019 ATA 9/2019 - PLENÁRIO

VISTOS, relatados e discutidos estes autos de embargos de declaração opostos ao Acórdão 2684/2018-TCU-Plenário, 
ACORDAM os Ministros do Tribunal de Contas da União, reunidos em sessão Plenária, ante as razões expostas pelo relator, em:
9.1. nos termos dos arts. 32, inciso II, e 34 da Lei 8.443/1992, conhecer dos presentes recursos;
9.2. quanto ao mérito, dar provimento aos embargos opostos pelas Confederações Brasileiras de Esgrima e de Wrestling para excluir tais entidades do rol contido nos subitens 9.6 e 9.4.1 do Acórdão 2684/2018-TCU-Plenário, respectivamente, uma vez que, atualmente não estão inscritas no Cepim, de modo que, considerando o escopo dos presentes autos, encontram-se aptas ao recebimento de recursos oriundos da Lei 9.615/1998, alterada pela Lei 13.756/2018, caso atendidas as demais exigências legais, estendendo essa medida à Confederação Brasileira de Tiro com Arco e à Confederação Brasileira de Voleibol para Deficientes;
9.3. quanto ao mérito, dar provimento parcial aos embargos opostos pelo Comitê Olímpico Brasileiro e pelo Ministério do Esporte para:
9.3.1. tornar sem efeito os subitens 9.3, 9.3.1 e 9.3.2 do Acórdão 2684/2018-TCU-Plenário em face das alterações promovidas pela Lei 13.756/2018, que, ao revogar o § 1º do art. 56 da Lei 9.615/1998, passou a permitir que as entidades listadas no art. 22 da Lei 13.756/2018 se beneficiem com o recebimento de recursos federais oriundos da Lei 9.615/1998, ainda que inscritas como inadimplentes no Cepim;
9.3.2. excetuar o Comitê Olímpico Brasileiro e as demais entidades listadas no art. 22 da Lei 13.756/2018 do alcance dos subitens 9.6 e 9.7 do Acórdão 2684/2018-TCU-Plenário em face das alterações promovidas pela Lei 13.756/2018 no art. 56, § 1º, da Lei 9.615/1998;
9.3.3. alterar os subitens 9.4 e 9.4.1 do Acórdão 2684/2018-TCU-Plenário, que deverão passar a apresentar uma única redação, qual seja: alertar o Comitê Olímpico Brasileiro sobre a impossibilidade de as entidades listadas no art. 22 da Lei 13.756/2018 descentralizarem recursos oriundos da Lei 9.615/1998, alterada pela Lei 13.756/2018, a qualquer entidade inadimplente perante a União, os Estados, o Distrito Federal e os Municípios, inclusive quando inscritas no Cepim (Cadastro de Entidades Privadas sem Fins Lucrativos Impedidas) , conforme disposto no art. 20, § 4º, do Decreto 7.984/2013; 
9.3.4. alterar os subitens 9.5 e 9.5.1 do Acórdão 2684/2018-TCU-Plenário, que deverão passar a apresentar uma única redação, qual seja: alertar o Comitê Paralímpico Brasileiro sobre a impossibilidade de as entidades listadas no art. 22 da Lei 13.756/2018 descentralizarem recursos oriundos da Lei 9.615/1998, alterada pela Lei 13.756/2018, a qualquer entidade inadimplente perante a União, os Estados, o Distrito Federal e os Municípios, inclusive quando inscritas no Cepim (Cadastro de Entidades Privadas sem Fins Lucrativos Impedidas) , conforme disposto no art. 20, § 4º, do Decreto 7.984/2013; 
9.3.5. considerar prejudicados os subitens 9.4.2 e 9.5.2 do Acórdão 2684/2018-TCU-Plenário, ante a nova redação proposta nos itens 9.3.3 e 9.3.4 deste acórdão; e
9.4. dar ciência do presente acórdão aos embargantes, à Confederação Brasileira de Tiro com Arco, à Confederação Brasileira de Voleibol para Deficientes, à Caixa Econômica Federal, ao Departamento de Patrocínios da Secretaria de Comunicação Social da Presidência da República e ao Ministério da Transparência e Controladoria-Geral da União.

Embargos de declaração contra deliberação que proferiu determinações aos recorrentes em processo de representação que examinou a legalidade do repasse de recursos públicos federais oriundos da Lei 9.615/1998 a entidades incluídas no Cadastro de Entidades Privadas Sem Fins Lucrativos Impedidas (Cepim).

Ministério do Esporte

3. Recorrentes/Interessados:
3.1. Recorrentes: Comitê Olímpico Brasileiro, Ministério do Esporte, Confederação Brasileira de Esgrima e Confederação Brasileira de Wrestling 
3.2. Interessados: Comitê Olímpico Brasileiro (34.117.366/0001-67) e Confederação Brasileira de Esgrima (42.178.699/0001-24)

13.1. Ministros presentes: José Mucio Monteiro (Presidente), Walton Alencar Rodrigues, Benjamin Zymler (Relator), Augusto Nardes, Aroldo Cedraz, Raimundo Carreiro e Bruno Dantas.
13.2. Ministro-Substituto presente: Marcos Bemquerer Costa.

BENJAMIN ZYMLER

Ministro Benjamin Zymler

Adoto como relatório, com alguns ajustes de forma, a instrução lavrada no âmbito da Secretaria de Controle Externo da Educação, da Cultura e do Desporto (SecexEducação) , acostada à peça 85:
"INTRODUÇÃO
1. Trata-se de embargos de declaração opostos pelo Comitê Olímpico Brasileiro (peça 39) , pelo Ministério do Esporte (peça 62) , pela Confederação Brasileira de Esgrima (peça 44) e pela Confederação Brasileira de Wrestling (peça 67) contra o Acórdão 2684/2018-TCU-Plenário (peça 23) , que considerou ilegal o repasse de recursos públicos oriundos da Lei 9.615/1998 a entidades inscritas no Cadastro de Entidades Privadas sem Fins Lucrativos Impedidas - Cepim. Em atenção ao art. 69, inciso I, do RITCU, transcreve-se o teor do aludido julgado. 
'9. Acórdão: VISTOS, relatados e discutidos estes autos que versam sobre representação acerca de indícios de ilegalidade no repasse de recursos públicos federais a instituições desportivas incluídas no Cadastro de Entidades Privadas Sem Fins Lucrativos Impedidas (Cepim) , ACORDAM os Ministros do Tribunal de Contas da União, reunidos em sessão Plenária, ante as razões expostas pelo Relator, em: 
9.1. conhecer da presente representação, uma vez satisfeitos os requisitos de admissibilidade previstos nos arts. 235 e 237, inciso VI, do RITCU; 
9.2. quanto ao mérito, considerá-la procedente; 
9.3. determinar à Caixa Econômica Federal, com fundamento no art. 250, inciso II, do RITCU, que: 
9.3.1. suspenda, imediatamente, o repasse de recursos financeiros oriundos da Lei 9.615/1998 ao Comitê Olímpico Brasileiro (COB) até que a entidade se encontre em situação regular perante a União, mediante comprovação, dentre outras exigências legais para o recebimento de recursos públicos, de que se encontra regular junto ao Cadastro de Entidades Privadas sem Fins Lucrativos Impedidas (Cepim) , disponível no Portal da Transparência do Governo Federal; 
9.3.2. comunique a este Tribunal quando da efetiva suspensão do repasse de recursos financeiros oriundos da Lei 9.615/1998 ao COB, bem como quando de sua normalização; 
9.4. determinar ao Comitê Olímpico Brasileiro (COB) , com fundamento no art. 250, inciso II, do RITCU, que: 
9.4.1. suspenda, imediatamente, o repasse de recursos financeiros oriundos da Lei 9.615/1998 às entidades nacionais de administração ou de prática do desporto que lhe sejam vinculadas e que se encontram em situação irregular perante a União, a exemplo da Confederação Brasileira de Wrestling; Confederação Brasileira de Badminton; Confederação Brasileira de Canoagem; Confederação Brasileira de Capoeira; Confederação Brasileira de Hóquei e Patinação; Confederação Brasileira de Motociclismo; Confederação Brasileira de Taekwondo; Confederação Brasileira de Tiro com Arco; Confederação Brasileira de Tiro Esportivo; Confederação Brasileira de Triathlon, Confederação Brasileira de Muay Thai (Boxe Tailandês) , até que as aludidas entidades regularizem sua situação perante o poder público federal mediante comprovação, dentre outras exigências legais, de que se encontram regulares junto ao Cadastro de Entidades Privadas sem Fins Lucrativos Impedidas (Cepim) , disponível no Portal da Transparência do Governo Federal; 
9.4.2. comunique a este Tribunal quando da efetiva suspensão do repasse de recursos financeiros oriundos da Lei 9.615/1998 ao COB, bem como quando de sua normalização; 
9.5. determinar ao Comitê Paraolímpico Brasileiro (CPB) , com fundamento no art. 250, inciso II, do RITCU, que: 
9.5.1. suspenda, imediatamente, o repasse de recursos financeiros oriundos da Lei 9.615/1998 às entidades nacionais de administração ou de prática do desporto que lhe sejam vinculadas e se encontram em situação irregular perante a União, a exemplo da Confederação Brasileira de Voleibol para Deficientes, Confederação Brasileira de Basquetebol em Cadeira de Rodas e Confederação Brasileira de Desportos para Cegos, até que as aludidas entidades regularizem sua situação perante o poder público federal mediante comprovação, dentre outras exigências legais, de que se encontram regulares junto ao Cadastro de Entidades Privadas sem Fins Lucrativos Impedidas (Cepim) , disponível no Portal da Transparência do Governo Federal; 
9.5.2. comunique a este Tribunal quando da efetiva suspensão do repasse de recursos financeiros oriundos da Lei 9.615/1998 ao COB, bem como quando de sua normalização; 
9.6. determinar ao Ministério do Esporte, com fundamento no art. 250, inciso II, do RITCU, que, a partir da ciência do presente acórdão, revogue as certidões de registro cadastral que atestam o cumprimento das exigências formais previstas nos arts. 18 e 18-A da Lei 9.615/1998 concedidas em favor das seguintes entidades, inscritas como inadimplentes perante a União no âmbito do Cadastro de Entidades Privadas sem Fins Lucrativos Impedidas (Cepim) : Comitê Olímpico Brasileiro, Confederação Brasileira de Badminton, Confederação Brasileira de Canoagem, Confederação Brasileira de Esgrima e Confederação Brasileira de Tiro Esportivo; 
9.7. dar ciência ao Ministério do Esporte de que a concessão de Certidão de Registro Cadastral a fim de habilitar proponente ao cumprimento das exigências formais previstas nos arts. 18 e 18-A da Lei 9.615/1998 em favor de qualquer entidade inscrita como inadimplente perante a União no âmbito do Cadastro de Entidades Privadas sem Fins Lucrativos Impedidas (Cepim) viola o disposto no art. 18, inciso III, da aludida lei e sujeita a responsabilização dos agentes públicos que decidirem pela concessão nessas condições; 
9.8. recomendar ao Ministério do Esporte que dê ciência ao Departamento de Patrocínios da Secretaria de Comunicação Social da Presidência da República (DEPAT/SECOM/PR) acerca da inscrição das entidades nacionais de administração ou de prática do desporto no Cadastro de Entidades Privadas sem Fins Lucrativos Impedidas (Cepim) , de modo a evitar que entidade inadimplente perante a União seja patrocinada com recursos públicos federais; e 
9.9. dar ciência do presente acórdão ao Ministério do Esporte, ao Comitê Olímpico Brasileiro, ao Comitê Paraolímpico Brasileiro, à Caixa Econômica Federal, ao Departamento de Patrocínios da Secretaria de Comunicação Social da Presidência da República e ao Ministério da Transparência e Controladoria-Geral da União.'
2.	As Confederações Brasileira de Esgrima e de Wrestling alegam que não se encontram inscritas no Cadastro de Entidades Privadas sem Fins Lucrativos Impedidas - Cepim e, ainda assim, suas certificações perante o Ministério do Esporte foram suspensas em razão da decisão ora recorrida. Requerem, portanto, que seja determinado ao Ministério do Esporte que promova a restituição das certidões das entidades (peça 44 e peça 67, p. 1-8) .
3.	O COB alega que o Acórdão 2684/2018-TCU-Plenário violou os princípios constitucionais do contraditório e da ampla defesa (peça 39, p. 9-11) , que os subitens 9.3.1, 9.6 e 9.7 possuem contradições (peça 39, p. 12-24) e que os subitens 9.4.1, 9.4.2, 9.5 e 9.5.2 do aludido acórdão foram obscuros (peça 39, p. 24-28) . 
4.	A violação aos princípios do contraditório e da ampla defesa estaria caracterizada pelo fato de o acórdão recorrido gerar impactos diretos no embargante sem que o COB fosse convidado a se manifestar nos autos (peça 39, p. 2-4, 9-11) .
5.	As contradições estariam caracterizadas pelo fato de o relator tratar sobre o mesmo prisma transferências compulsórias e voluntárias. No entender do COB, a transferência de recursos públicos em favor da entidade é compulsória e o Cepim seria aplicável somente a transferências voluntárias. Além disso, o recorrente argumenta que a situação de adimplência no Cepim não está no rol de exigências contidas na Portaria 115/2018 do Ministério do Esporte para concessão de certificação junto ao órgão (peça 39, p. 12-24) .
6.	Por seu turno, a obscuridade estaria caracterizada na medida em que o acórdão recorrido determina a suspensão de repasses de recursos oriundos da Lei 9.615/98 às entidades 'vinculadas' ao COB e ao Comitê Paralímpico Brasileiro (CPB) inscritas no Cepim. Contudo, segundo o recorrente, nos termos do estatuto da entidade, há confederações vinculadas, filiadas e reconhecidas pelo Comitê. Alega que sete entidades expressamente referidas no subitem 9.4.1 do acordão recorrido não se enquadram como vinculadas, mas sim como filiadas ao COB. Ademais, a Confederação Brasileira de Muay Thai se enquadraria no conceito de entidade 'reconhecida' pelo Comitê (peça 39, p. 24-27) .
7.	Requer, por fim, o acolhimento dos presentes embargos a fim de que o Tribunal declare a nulidade absoluta do Acórdão 2684/2018-TCU-Plenário e, caso a nulidade do processo não seja reconhecida, requer efeitos infringentes para (peça 39, p. 27-29) :
 (i)	reconhecer a natureza de transferência legal que permeia os repasses de recursos LAP pela Caixa Econômica Federal ao embargante (e mesmo ao Comitê Paralímpico Brasileiro) , inexistindo vinculação entre os mesmos e a situação do Embargante no Cepim;
 (ii) confirmar o entendimento esposado pela AGU e pelo TRF-1, em consonância com o Decreto 7.984/2013 e as Portarias ME 224/2014 e 115/2018, no sentido de que a verificação do Cepim não figura dentre os requisitos necessários à certificação das entidades esportivas pelo Ministério do Esporte;
 (iii) reformar o acórdão embargado em sua íntegra, a partir dos fundamentos constantes nos subitens (i) e (ii) acima; e
 (iv) esclarecer qual o exato alcance do subitem 9.4.1: se a suspensão de repasses deve realmente ser direcionada apenas às entidades vinculadas ao COB, ou se também às entidades que lhe são filiadas ou reconhecidas.
8.	O Ministério do Esporte (ME) alega que os subitens 9.6 e 9.7 do Acórdão 2684/2018-TCU-Plenário foram omissos. As omissões estariam caracterizadas pelo fato de o Tribunal não considerar as diferenças existentes nos regimes jurídicos dos institutos de transferências voluntárias, de transferências obrigatórias e de certificações promovidas pelo ME. Assim, argumenta que o acórdão recorrido teria aplicado critério de análise legal de transferências voluntárias a transferências de natureza obrigatória e aos procedimentos de certificação, de modo que o TCU teria decidido contra legem (peça 62) .
9.	Requer, por fim, o acolhimento dos presentes embargos com os consequentes efeitos infringentes (peça 62, p.3) para:
 (i)	reconhecer a natureza de transferência legal que permeia os repasses de recursos LAP pela Caixa Econômica Federal ao Embargante (e mesmo ao Comitê Paralimpico Brasileiro) , inexistindo vinculação entre os mesmos e a situação do Embargante no Cepim;
 (ii) confirmar o entendimento esposado pela AGU, em consonância com o Decreto 7.984/2013 e as Portarias ME 224/2014 e 115/2018, no sentido de que a verificação do Cepim não figura dentre os requisitos necessários à certificação das entidades esportivas pelo Ministério do Esporte; e
 (iii) reformar o acórdão embargado em sua íntegra, a partir dos fundamentos constantes nos subitens (i) e (ii) acima.
EXAME DE ADMISSIBILIDADE
10. Inicialmente, deve-se registrar que o exame preliminar de admissibilidade foi realizado, consoante o despacho do Ministro-Relator Benjamin Zymler (peça 46) , que concluiu pelo conhecimento do recurso, suspendendo-se os efeitos das determinações e recomendações proferidas no âmbito do Acórdão 2684/2018-TCU-Plenário, eis que preenchidos os requisitos processuais aplicáveis à espécie (peça 51) . 
11. Considerando que os embargantes apontaram obscuridade, omissão e contradição no acórdão atacado, nos termos do art. 287, § 1º, do RITCU, e considerando, ainda, que a jurisprudência desta Corte de Contas é no sentido de que o juízo de admissibilidade de embargos de declaração exclui o exame, ainda que superficial, da existência de obscuridade, omissão ou contradição na deliberação recorrida, porquanto tal verificação deve ser feita quando da análise de mérito, os requisitos específicos de admissibilidade previstos para a espécie foram preenchidos.
EXAME TÉCNICO
12. Por meio da documentação apresentada pela Confederação Brasileira de Esgrima (peça 44) e pela Confederação Brasileira de Wrestling (peça 67) , bem como através de pesquisas realizas no Cepim pela SecexEducação nos dias 11/12/2018 (peça 69, p. 6) e 31/1/2019 (peça 83, p. 9 e 17) , constatou-se que, atualmente, as entidades não possuem pendências com a União que as impeça de receber recursos oriundos da Lei 9.615/1998 e tenham suas certidões suspensas pelo Ministério do Esporte em razão do escopo da deliberação proferida no subitem 9.6 do Acórdão 2684/2018-TCU-Plenário. 
13. De igual modo, mediante a última pesquisa ora realizada, observou-se que, atualmente, a Confederação Brasileira de Tiro com Arco e a Confederação Brasileira de Voleibol para Deficientes também se encontram em situação de adimplência perante a União (peça 83) . As demais entidades mencionadas no acórdão recorrido encontram-se em situação de inadimplência, assim como a Confederação Brasileira de Basketball e a Confederação Brasileira de Desportos Aquáticos (peça 83, p. 2 e 7) , incluídas no Cepim em janeiro de 2019.
14. Assim, a Confederação Brasileira de Esgrima, a Confederação Brasileira de Wrestling e a Confederação Brasileira de Tiro com Arco passaram a cumprir o disposto no subitem 9.6 do Acórdão 2684/2018-TCU-Plenário, haja vista não estarem mais inscritas como inadimplentes perante a União no âmbito do Cadastro de Entidades Privadas sem Fins Lucrativos Impedidas (Cepim) , estando aptas a continuarem recebendo recursos públicos e terem as suas certidões reestabelecidas, caso cumpridas as demais exigências legais.
15. No que diz respeito ao COB, destaca-se que, em dezembro de 2018, a entidade teve seu registro alterado para adimplente no Cepim em razão da recomposição ao erário da totalidade dos valores impugnados pelo então Ministério do Esporte (peça 82) , atual Secretaria Especial do Esporte, vinculada ao Ministério da Cidadania. Não obstante, em janeiro de 2019, o Comitê foi novamente inscrito como inadimplente no Cepim em decorrência de irregularidade na execução financeira do Convênio 701627 (peça 83, p. 6) . Os reflexos dessa nova inscrição como inadimplente nos cadastros da União serão analisadas adiante.
16. Ressalta-se que o subitem 9.4.1 do Acórdão 2684/2018-TCU-Plenário menciona de maneira exemplificativa as Confederações Brasileiras de Wrestling e de Tiro com Arco, assim como o faz o subitem 9.5.1 em relação à Confederação Brasileira de Voleibol para Deficientes ('que se encontram em situação irregular perante a União, a exemplo da') (destacado) , pois eram exemplos de entidades que, à época da instrução inicial, se encontravam em situação de inadimplência perante a União. Uma vez cumpridas tais deliberações, o Tribunal deve ser comunicado da regularização da situação das entidades antes inadimplentes, nos termos dos subitens 9.4.2 e 9.5.2 do Acórdão 2684/2018-TCU-Plenário.
17. Ante o exposto, entende-se que não há obscuridade, omissão ou contradição no acórdão atacado no que se refere aos subitens 9.4.1, 9.5.1 e 9.6.
Das alegações de omissão/contradição nos subitens 9.3.1, 9.6 e 9.7 do Acórdão 2684/2018-TCU-Plenário.
18. O Ministério do Esporte e o COB apresentaram a mesma tese de defesa, embora o primeiro tenha alegado omissão no acórdão recorrido e o segundo tenha alegado a existência de contradição.
19. Em suma, os embargantes recorreram ao conceito de transferências voluntárias insculpido no art. 25 da Lei Complementar 101/2009 (Lei de Responsabilidade Fiscal) a fim de demonstrar que o repasse de recursos advindos da Lei 9.615/1998 (Lei Pelé) ao COB se caracterizaria como transferência legal em razão de estar previsto neste normativo. Assim, segundo os recorrentes, haveria um equívoco na decisão do Tribunal ao propor a aplicação de normas relativas a transferências voluntárias (Decreto 7.592/2011 - Cepim) a repasses com previsão legal (peça 62, p. 3-4, peça 39, p. 12-16) .
20. Quanto ao fato de o TCU considerar a inscrição no Cepim como impeditivo da concessão de Certidão de Registro Cadastral pelo Ministério do Esporte, os embargantes destacaram duas manifestações produzidas pela consultoria jurídica do ME em sentido contrário à decisão da Corte de Contas, conforme transcrito a seguir (peça 62, p. 3-4, peça 39, p. 16-24) :
'PARECER n. 00071/2018/CONJUR-ME/CGU/AGU: A verificação de regularidade fiscal para os fins da transferência legal do art. 56, inciso VI da Lei 9.615/98 é realizada por meio das certidões constantes no art. 20, §5° do Decreto 7.984/2013. A Certidão de Entidades Privadas Sem Fins Lucrativos Impedidas (CEPIM) apesar de ser exigida para as transferências voluntárias do Ministério do Esporte para as Organizações Sociais, não é exigida para as transferências legais do art. 56, inciso VI da Lei 9.615/98.I.
PARECER n. 00159/2018/C0NJUR-ME/CGU/AGU CONSULTA. CERTIFICAÇÃO CUMPRIMENTO ARTS. 18 E 18A DA LEI PELÉ. EXIGÊNCIA DE NÃO INSCRIÇÃO NO CEPIM. AUSÊNCIA DE REGULAMENTAÇÃO. 1- A Portaria n° 224, de 2014, e a Portaria n° 115, de 2018, elencam requisitos mínimos exigidos apenas para a certificação das entidades do Sistema Nacional do Desporto, o que não dispensa o cumprimento das demais exigências previstas em lei, tal como prevê o art. 18, III, da Lei Pelé, para a realização de ajustes e/ou transferência de recursos; II - À míngua de regulamentação, a exigência de não inscrição no CEPIM não é necessária para emissão de certificação de cumprimento dos arts. 18 e 18A da Lei Pelé, no entanto, é necessária para a realização de ajustes e/ou transferência de recursos, de acordo com o caso concreto, nos termos da legislação de regência e Editais aplicáveis.'
Análise
21. Inicialmente, deve-se esclarecer que, embora entenda-se que não houve contradição ou omissão nos subitens 9.3.1, 9.6 e 9.7 do Acórdão 2684/2018-TCU-Plenário, os efeitos do aludido acórdão foram diretamente atingidos pela promulgação da Lei 13.756, de 12 de dezembro de 2018, que revogou o § 1º do art. 56 da Lei 9.615/1998, conforme apresentado a seguir. 
22. Apesar de haver previsão legal para o repasse de recursos decorrentes da arrecadação bruta dos concursos de prognósticos e loterias federais ao COB, a Lei 9.615/1998 condiciona tal repasse ao cumprimento de determinadas exigências por parte do beneficiário como, por exemplo, as constantes nos arts. 18 e 18-A do aludido normativo. Assim, caso não cumpridos os critérios legais exigidos para o repasse, o COB não faz jus ao benefício financeiro da Lei Pelé.
23. Dentre os critérios a serem cumpridos pelo COB a fim de beneficiar-se do repasse de recursos advindos da Lei Geral do Desporto, a Lei 9.615/1998 estabelecia a necessidade de observância ao conjunto de normas aplicáveis à celebração de convênios pela União, consoante dispunha a redação do §1º do art. 56 do aludido normativo:
'§ 1º  Do total de recursos financeiros resultantes do percentual de que trata o inciso VI do caput, 62,96% (sessenta e dois inteiros e noventa e seis centésimos por cento) serão destinados ao Comitê Olímpico Brasileiro (COB) e 37,04% (trinta e sete inteiros e quatro centésimos por cento) ao Comitê Paralímpico Brasileiro (CPB) , devendo ser observado, em ambos os casos, o conjunto de normas aplicáveis à celebração de convênios pela União. (Redação dada pela Lei nº 13.146, de 2015) '  (grifado) '
24. Considerando que o Decreto 7.592/2011 - que trata do Cepim - insere-se no conjunto de normas aplicáveis à celebração de convênios pela União, bem como considerando o disposto no § 1º, art. 56, da Lei 9.615/1998, acima transcrito, entende-se que não houve contradição ou omissão na decisão do TCU em exigir que a entidade beneficiária dos recursos advindos da Lei 9.615/1998 estivesse em situação de adimplência perante a União. 
25. O art. 18 da Lei 9.615/1998 ainda dispõe que 'somente serão beneficiados com isenções fiscais e repasses de recursos federais as entidades do Sistema Nacional do Desporto que: 
'I - possuírem viabilidade e autonomia financeiras; 
II - revogado;
III - atenderem aos demais requisitos estabelecidos em lei; (...) ' (grifado) 
26. Tendo em vista que o § 1º do art. 56 da Lei 9.615/1998 exigia a observância ao conjunto de normas aplicáveis à celebração de convênios pela União para o repasse dos recursos oriundos desse normativo ao COB, a verificação do cumprimento do inciso III do art. 18 da legislação em comento deveria incluir a análise da regularidade da entidade beneficiária perante o Cepim.
27. Destaca-se que a Portaria ME 115, de 3 de abril de 2018, que regulamenta o procedimento de verificação, pelo ME, do cumprimento das exigências previstas nos arts. 18 e 18-A da Lei 9.615/1998 para fins de emissão dos certificados em favor das entidades do Sistema Nacional do Desporto, possui redação incompatível com o parágrafo único do art. 18 da Lei Pelé no que diz respeito à verificação 'dos demais requisitos estabelecidos em lei'.
28. O parágrafo único do art. 18 da lei federal assevera que 'a verificação do cumprimento das exigências contidas nos incisos I a V deste artigo será de responsabilidade do Ministério do Esporte'. Por outro lado, o art. 5º da Portaria ME 115/2018 dispõe que, para efeito da comprovação da regularidade do constante no inciso III do art. 18 da Lei Pelé, o 'Ministério do Esporte poderá verificar o cumprimento de outras exigências previstas em lei para o recebimento de recursos públicos pelas entidades integrantes do Sistema Nacional do Desporto'. (grifado) 
29. Da forma como foi redigida, a portaria elaborada pelo ME permite interpretação no sentido de que compete ao órgão decidir se irá verificar ou não o cumprimento de outras exigências previstas em lei, dentre as quais se insere a verificação de inadimplência perante a União como condição da emissão dos certificados em comento. Contudo, pelo texto do parágrafo único do art. 18 da Lei 9.615/1998, isso não é uma faculdade do ME, mas, sim, uma obrigação do órgão.
30. O fato de a Portaria ME 115/2018 não fazer menção expressa à exigência de verificação, pelo Ministério, da regularidade da entidade beneficiária dos recursos advindos da Lei 9.615/1998 como condição para emissão de certificação de cumprimento dos arts. 18 e 18-A da Lei Pelé não exime o Ministério de tal responsabilidade. De igual modo, entende-se que tal omissão na aludida portaria não tem o condão de tornar o Acórdão 2684/2018-TCU-Plenário omisso/contraditório.
31. Portanto, entende-se que não há contradição ou omissão nos subitens 9.3.1, 9.6 e 9.7 do Acórdão 2684/2018-TCU-Plenário.
32. Não obstante, a promulgação da Lei 13.756, de 12 de dezembro de 2018, causou situação inusitada na seara do controle dos recursos federais destinados ao setor esportivo, o que pode acarretar impacto no Acórdão 2684/2018-TCU-Plenário.
33. A Lei 13.756/2018 resulta da conversão da Medida Provisória (MP) 846/2018, que, por sua vez, alterou a Medida Provisória 841/2018. Ambas as medidas provisórias foram promulgadas em um cenário de grave crise de segurança e violência vivenciado pelo país. A MP 841/2018 teve por objetivo assegurar a aplicação de recursos financeiros às ações de combate à criminalidade, conforme consta em sua exposição de motivos (peça 79) . Para tanto, o governo realocou parte dos recursos destinados aos beneficiários das loterias federais para o Fundo Nacional de Segurança Pública (FNSP) , de modo que, inicialmente, houve perda financeira da área de desporto, que se beneficia do repasse de recursos advindos das loterias federais, conforme disciplinado na Lei 9.615/1998.
34. Segundo a exposição de motivos da MP 846/2018 (peça 80) , após forte atuação de atores do meio esportivo junto ao governo federal, promulgou-se tal normativo que, ao modificar a MP 841/2018, ampliou os valores destinados ao esporte brasileiro oriundos das loterias federais, inclusive em relação a alguns percentuais e beneficiários anteriormente listados na Lei 9.615/1998.
35. Assim, verifica-se que a Lei 13.756/2018, ao dispor sobre o FNSP e sobre a destinação do produto da arrecadação das loterias, não levou em consideração os reflexos por ela produzidos no controle dos recursos federais oriundos da Lei 9.615/1998, regulamentada pelo Decreto 7.984/2013.
36. A Lei 13.756/2018 revogou os parágrafos 1º a 10 do art. 56 da Lei 9.615/1998, os quais estabeleciam que os recursos de loterias federais destinados ao COB, ao CPB e à Confederação Brasileira de Clubes (atual Comitê Brasileiro de Clubes - CBC) deveriam observar o conjunto de normas aplicáveis à celebração de convênios pela União, dentre as quais inclui-se a exigência de adimplência perante a União mediante ausência de registro no Cepim.
37. Por sua vez, o art. 22 da Lei 13.756/2018 disciplinou que, além do COB, CPB e CBC, os agentes operadores também repassarão as arrecadações das loterias diretamente aos seguintes beneficiários legais: Confederação Brasileira do Desporto Escolar (CBDE) , Confederação Brasileira do Desporto Universitário (CBDU) e Federação Nacional dos Clubes Esportivos (Fenaclubes) .
38. Portanto, a Lei 13.756/2018 passou a permitir que algumas entidades, embora inadimplentes perante a União em razão da não comprovação da boa e regular aplicação de recursos públicos, possam se beneficiar de repasses federais mensais oriundos da Lei 9.615/1998. Esse é o caso do COB em janeiro de 2019. Atualmente, a entidade encontra-se inscrita no Cepim e, mesmo inadimplente perante a União, poderá se beneficiar com o recebimento de recursos financeiros federais por força do art. 22 da Lei 13.756/2018 (peça 83, p. 6) . Situação semelhante ocorreu com a CBDE. A entidade estava inscrita no Cepim em dezembro de 2018 e, mesmo assim, recebeu recursos decorrentes da Lei 9.615/1998 (peça 78) .
39. Ressalta-se que, nos termos do § 4º do art. 20 do Decreto 7.984/2013, a descentralização de recursos oriundos de loterias federais e destinados ao desporto brasileiro não poderá beneficiar entidades em situação irregular perante a União, os Estados, o Distrito Federal e os Municípios.
40. Assim, a partir do disposto nos arts. 22 a 25 da Lei 13.756/2018 e nos § 3º e § 4º, art. 20, do Decreto 7.984/2013, entende-se que o legislador permitiu que o COB, CPB, CBC, CBDE, CBDU e Fenaclubes se beneficiem com repasses mensais de recursos oriundos de loterias federais, ainda que inscritos no Cepim como inadimplentes perante o Poder Público. Contudo, tais entidades não podem descentralizar esses recursos a outras que estejam em situação irregular perante qualquer ente federativo, devendo geri-los diretamente.
41. Cumpre destacar que todas as instituições mencionadas acima não pertencem à Administração Pública. São entidades jurídicas de direito privado que compõem o chamado Sistema Nacional do Desporto, cuja finalidade é promover e aprimorar as práticas desportivas de rendimento. Não há diferença em suas personalidades jurídicas ou finalidades que permitam compreender os motivos pelos quais o COB, por exemplo, possa receber recursos públicos ainda que eventualmente esteja inadimplente perante a União, e a Confederação Brasileira de Tiro Esportivo, também de maneira exemplificativa, não possa se beneficiar da descentralização de recursos públicos realizada pelo Comitê. Em ambos os casos, a inadimplência configura uma má gestão dos recursos públicos.
42. Ante o exposto, será proposta a rejeição dos embargos apresentados pelo Ministério do Esporte e pelo COB contra os subitens 9.3.1, 9.6 e 9.7 do Acórdão 2684/2018-TCU-Plenário haja vista inexistir omissão ou contradição na decisão recorrida.
43. Não obstante, considerando as alterações promovidas nos parágrafos 1º a 10 do art. 56 da Lei 9.615/1998 em decorrência da promulgação da Lei 13.756, de 12 de dezembro de 2018, entende-se que a comprovação de que a entidade se encontra regular junto ao Cadastro de Entidades Privadas sem Fins Lucrativos Impedidas (Cepim) , disponível no Portal da Transparência do Governo Federal, não é, atualmente, condição necessária para que o COB, CPB, CBC, CBDE, CBDU e Fenaclubes recebam recursos oriundos de loterias federais, nos termos da Lei 9.615/1998, alterada pela Lei 13.756/2018.
44. Assim, será proposto que os subitens 9.6 e 9.7 do Acórdão 2684/2018-TCU-Plenário excetuem as entidades listadas no art. 22 da Lei 13.756/2018, dentre as quais está o Comitê Olímpico Brasileiro.
45. No que se refere aos subitens 9.3 e 9.3.1, entende-se que eles perderam seus efeitos com a promulgação da Lei 13.756, de 12 de dezembro de 2018, que revogou o § 1º do art. 56 da Lei 9.615/1998.
Das alegações de obscuridade dos subitens 9.4.1, 9.4.2, 9.5 e 9.5.2 do Acórdão 2684/2018-TCU-Plenário.
46. O COB alega que a obscuridade estaria caracterizada na medida em que o acórdão recorrido determina a suspensão de repasses de recursos oriundos da Lei 9.615/1998 às entidades 'vinculadas' ao COB e ao Comitê Paralímpico Brasileiro (CPB) inscritas no Cepim. Contudo, segundo o Comitê, nos termos do estatuto da entidade, há confederações vinculadas, filiadas e reconhecidas pelo Comitê. Alega que sete entidades expressamente referidas no subitem 9.4.1 do acordão recorrido não se enquadram como vinculadas, mas, sim, como filiadas ao COB. Ademais, a Confederação Brasileira de Muay Thai se enquadra no conceito de entidade 'reconhecida' pelo Comitê (peça 39, p. 24-27) .
47. Será proposto o acolhimento dos embargos apresentados pelo COB contra os subitens 9.4.1 e 9.5.1 do Acórdão 2684/2018-TCU-Plenário, pois os itens recorridos permitem interpretação restritiva e equivocada do que consta no voto condutor do aludido julgado.
48. Nos termos do § 4º, art. 20, do Decreto 7.984/2013, a descentralização de recursos advindos da Lei 9.615/1998 realizada pelo COB, pelo CPB e pela Confederação Brasileira de Clubes não poderá beneficiar entidades em situação irregular perante a União, os Estados, o Distrito Federal e os Municípios. 
49. O mencionado decreto traz interpretação mais ampla que as determinações proferidas pelo TCU no âmbito do Acórdão 2684/2018-TCU-Plenário. Essencialmente, o que se pretende é a observância legal na descentralização dos recursos decorrentes da Lei 9.615/1998. Desse modo, será proposta alteração da redação dos subitens embargados a fim de retirar o termo 'vinculadas' e manter apenas a impossibilidade de descentralização de recursos oriundos da Lei 9.615/1998 a qualquer entidade inscrita no Cepim e que, portanto, encontra-se em situação irregular perante a União.
50. Em relação ao subitem 9.5.2, o COB alega que a deliberação nele contida é idêntica à constante do subitem 9.4.2, embora inseridas em contextos distintos. O recorrente alega que o subitem 9.5.2 é direcionado ao CPB, entidade que não repassa recursos ao COB. Nesse sentido, se revelaria obscuro o objetivo do alcance da determinação proferida no subitem 9.5.2.
51. Será proposto o acolhimento dos embargos apresentados pelo COB contra o subitem 9.5.2. O subitem recorrido deveria fazer alusão às entidades impossibilitadas de receber repasses de recursos advindos da Lei 9.615/1998 e mencionadas no subitem 9.5.1 do Acórdão 2684/2018-TCU-Plenário, e não ao Comitê Olímpico Brasileiro.
Arguição de nulidade absoluta do processo
52. O COB alega que o Acórdão 2684/2018-TCU-Plenário violou os princípios constitucionais do contraditório e da ampla defesa, consolidados como direitos fundamentais em processos judiciais ou administrativos, pois o embargante não foi chamado aos autos para se manifestar antes de proferida qualquer decisão de mérito, embora o subitem 9.4 do julgado recorrido seja direcionado à entidade e os subitens 9.3.1 e 9.6 a afetem de maneira direta (peça 39, p. 9-11) .
53. No mesmo sentido, o Comitê trouxe aos autos o entendimento firmado no âmbito da Súmula Vinculante nº 3, do Supremo Tribunal Federal, transcrita a seguir, a fim de demonstrar que deveria ser instado a se manifestar nos autos, haja vista a decisão do TCU determinar que o ME revogue a certidão de registro cadastral que atesta o cumprimento das exigências formais previstas nos arts. 18 e 18-A da Lei 9.615/1998 (peça 39, p. 10-11) .
'Nos processos perante o Tribunal de Contas da União asseguram-se o contraditório e a ampla defesa quando da decisão puder resultar anulação ou revogação de ato administrativo que beneficie o interessado, excetuada a apreciação da legalidade do ato de concessão inicial de aposentadoria, reforma e pensão'. (grifado pelo embargante) 
54. Por fim, o embargante requer a declaração de nulidade do Acórdão 2684/2018-TCU-Plenário, pois, em sua visão, houve clara ofensa aos princípios constitucionais do contraditório e da ampla defesa, à Súmula Vinculante 3 do STF e, ainda, haveria ofensa ao art. 250, inciso V, do RITCU (peça 39, p. 11 e 28) .
Análise
55. Cumpre esclarecer que se aplica o entendimento dominante nesta Corte de que, nos processos de fiscalização que podem afetar grande número de interessados e nos quais se examinam situações gerais, o contraditório perante o TCU é estabelecido com o órgão cujos atos se examinam. Cabe a este último, a quem foi dirigida a deliberação, assegurar aos terceiros reflexamente atingidos a oportunidade para que se manifestem.
56. O parágrafo único do art. 18 da Lei 9.615/1998 impõe ao Ministério do Esporte, atual Ministério da Cidadania, a responsabilidade pela verificação do cumprimento das exigências contidas nos incisos I a V do mesmo artigo. Para se beneficiar do repasse de recursos advindos da Lei Pelé, a entidade beneficiária deve possuir certidão de registro cadastral emitida pelo ME que ateste o cumprimento das exigências formais previstas nos arts. 18 e 18-A da Lei 9.615/1998 e a torne apta a receber tais transferências federais.
57. In casu, verifica-se que a decisão do TCU não cuidava especificamente do benefício recebido pelo COB enquanto inadimplente perante a União, mas do fato de o ME emitir certidões em favor de entidades em situação de inadimplência com o Poder Público, atestando o cumprimento das exigências formais previstas nos arts. 18 e 18-A da Lei 9.615/1998 quando, na verdade, havia descumprimento do inciso III do art. 18 da mencionada lei, bem como descumprimento do art. 20, § 4º, do Decreto 7.984/2013.
58. Ao ter sua certidão revogada, a consequência imediata para a entidade do SND é a impossibilidade de se beneficiar com o repasse de recursos advindos da Lei 9.615/1998. Ocorre que o repasse de tais recursos não se dá por intermédio do Ministério do Esporte, mas, sim, por meio de transferências realizadas pela Caixa Econômica Federal (CEF) ao COB, ao CPB e à CBC. Essas três unidades podem, ainda, descentralizar tais recursos a outras entidades nacionais de administração ou prática do desporto. 
59. Portanto, a partir do momento em que o subitem 9.6 do acórdão recorrido impôs a revogação das certidões de registro cadastral que atestam o cumprimento das exigências formais previstas nos arts. 18 e 18-A da Lei 9.615/1998 concedidas em favor das entidades inscritas como inadimplentes perante a União no âmbito do Cepim, a consequência natural é a suspenção do repasse de recursos federais a tais entidades.
60. Dessa maneira, não se viabiliza o acolhimento da tese do reclamante, segundo a qual o próprio TCU lhe deveria ter oferecido a oportunidade de formação de contraditório, de modo a permitir-lhe a ampla defesa. 
61. No julgamento do processo de representação realizado pelo Tribunal, a relação se estabeleceu apenas entre o Ministério do Esporte e o TCU, não entre eventual entidade inadimplente perante a União e o TCU, devendo o contraditório e a ampla defesa ter ocorrido quando da análise da prestação de contas de convênio pelo ME, ou de outro tipo de repasse às entidades do SND, que é responsável pela emissão da certidão, abordando a situação específica de cada caso concreto inscrito no Cepim, em consonância com decisões do Supremo Tribunal Federal acerca do alcance da Súmula Vinculante STF nº 3.
62. Tais conclusões encontram amparo em julgados da Suprema Corte, que consideram que a referida Súmula não se aplica às decisões em que o TCU, no uso de sua competência prevista no art. 71, inciso IX, da CF, apenas determina ao órgão jurisdicionado a adoção de providências para o cumprimento da lei, sem ele próprio anular o ato questionado (relatora Ministra Ellen Gracie, Reclamação nº 7000/DF, DJe nº 21, divulgado em 30/1/2009; relator Ministro Celso de Mello, Reclamação nº 7.096/MC-RJ, DJe nº 22, divulgado em 2/2/2009; relator Marco Aurélio, MS 327161/DF) .
63. No mesmo sentido dos julgados proferidos pelo Ministros Celso de Mello, Ellen Gracie e Marco Aurélio, estão os enunciados dos Acórdão 2021/2011-TCU-Plenário e 350/2015-Plenário, de relatoria do Ministro José Múcio Monteiro, e do Acórdão 1741/2016-TCU-Plenário, de relatoria da Ministra Ana Arraes, cujo teor no enunciado encontra-se transcrito a seguir:
'Nos processos de fiscalização que podem afetar grande número de interessados e nos quais não se examinam situações individuais, mas situações gerais, o contraditório perante o TCU é estabelecido com o órgão cujos atos se examinam. Cabe a este, destinatário da deliberação do Tribunal, assegurar o contraditório e ampla defesa aos terceiros reflexamente atingidos pela decisão.'
64. Embora não seja objeto dos presentes autos, cumpre mencionar outros fatores impeditivos do repasse de recursos oriundos da Lei 9.615/1998 ao recorrente. O inciso I do art. 18 da referida lei exige a comprovação de viabilidade e autonomia financeiras como condição necessária ao repasse de recursos da Lei Pelé às entidades beneficiárias. O art. 4º, inciso II, da Portaria ME 115/2018 preconiza que a viabilidade e autonomia financeira será comprovada mediante a obtenção, por parte da beneficiária dos recursos, de índice de liquidez corrente (ILC) maior ou igual a 1 (um) referente ao último exercício encerrado, calculado pela divisão do ativo circulante sobre o passivo circulante (peça 71, p. 4) .
65. Em análise ao balanço patrimonial divulgado pelo COB em 24/2/2018, referente ao exercício de 2017, verifica-se que o ILC obtido pelo Comitê é de 0,95. Ou seja, inferior ao mínimo exigido para obter a certificação de registro cadastral que atesta o cumprimento das exigências formais previstas nos arts. 18 e 18-A da Lei 9.615/1998 (peça 71, p. 17) . 
66. Na mesma seara, o art. 56-A da Lei 9.615/1998 condiciona o recebimento de recursos públicos federais pelas entidades do SND à celebração de contrato de desempenho com o Ministério do Esporte, o que não ocorre.
67. Dessa maneira, assim como ocorrido nos presentes autos, uma possível obrigação de chamar todos os eventuais interessados em apresentar contraditório contra violações aos arts. 56-A e 18, inciso I, da Lei 9.615/1998 tornaria inviável o exercício da competência atribuída ao TCU para fiscalizar os atos praticados pelos gestores e assinalar prazo para cumprimento da lei, nos termos do art. 71, inciso IX, da CF. Para estes casos, conforme tese apresentada acima, entende-se que o contraditório perante o TCU é estabelecido com o Ministério da Cidadania, que herdou as atribuições do antigo Ministério do Esporte.
68. Assim, será proposto encaminhamento no sentido de, no mérito, negar provimento ao item do recurso de solicita a nulidade do acórdão.
CONCLUSÃO
69. Em face da análise promovida nos itens 12 a 16 da seção 'Exame Técnico', entende-se que não há obscuridade, omissão ou contradição no acórdão atacado no que se refere aos subitens 9.4.1, 9.5.1 e 9.6.
70. Contudo, cumpre esclarecer que a Confederação Brasileira de Esgrima, a Confederação Brasileira de Wrestling, a Confederação Brasileira de Tiro com Arco e a Confederação Brasileira de Voleibol para Deficientes atualmente não se encontram inscritas no Cepim, de modo que, considerando o escopo dos presentes autos, encontram-se aptas ao recebimento de recursos oriundos da Lei 9.615/1998, alterada pela Lei 13.756/2018.
71. Considerando a análise promovida nos itens 20 a 45 da seção 'Exame Técnico', propõe-se, no mérito, rejeitar os embargos de declaração opostos pelo COB e pelo Ministério do Esporte contra os subitens 9.3.1, 9.6 e 9.7 do Acórdão 2684/2018-TCU-Plenário haja vista inexistir omissão ou contradição na decisão recorrida.
72. Não obstante, em face das alterações promovidas pela Lei 13.756/2018 nos parágrafos 1º a 10 do art. 56 da Lei 9.615/1998, conclui-se que os subitens 9.6 e 9.7 do Acórdão 2684/2018-TCU-Plenário deve excetuar as entidades listadas no art. 22 da Lei 13.756/2018, dentre as quais está o Comitê Olímpico Brasileiro. Todavia, permanece a impossibilidade de tais entidades descentralizarem recursos públicos a entidades em situação irregular perante qualquer ente federativo.
73. Além disso, no que se refere aos subitens 9.3 e 9.3.1, entende-se que eles perderam seus efeitos com a promulgação da Lei 13.756, de 12 de dezembro de 2018, que revogou o § 1º do art. 56 da Lei 9.615/1998.
74. Considerando a análise promovida nos itens 46 a 51 da seção 'Exame Técnico', propõe-se o acolhimento dos embargos apresentados pelo COB contra os subitens 9.4.1 e 9.5.1 do Acórdão 2684/2018-TCU-Plenário, pois os subitens recorridos permitem interpretação restritiva e equivocada do que consta no voto condutor do aludido julgado. 
75. Além disso, propõe-se o acolhimento dos embargos apresentados pelo COB contra o subitem 9.5.2 em decorrência de obscuridade na deliberação proferida. O subitem recorrido deveria fazer alusão às entidades impossibilitadas de receber repasses de recursos advindos da Lei 9.615/1998 que foram mencionadas no subitem 9.5.1 do Acórdão 2684/2018-TCU-Plenário, e não ao Comitê Olímpico Brasileiro.
76. Por fim, ante a análise promovida nos itens 21 a 68 da seção 'Exame Técnico', propõe-se negar provimento ao recurso interposto pelo COB que solicita a nulidade total dos presentes autos haja vista tal demanda não encontrar amparo na jurisprudência deste Tribunal e do STF.
PROPOSTA DE ENCAMINHAMENTO
77. Ante todo o exposto, submetem-se os autos à consideração superior, propondo:
a) conhecer dos embargos de declaração opostos pela Confederação Brasileira de Esgrima, pelo Ministério do Esporte e pelo Comitê Olímpico Brasileiro contra o Acórdão 2684/2018-TCU-Plenário, com fundamento nos arts. 32, inciso II, e 34 da Lei 8.443/1992 e no art. 287 do RITCU (itens 10 e 11) ;
b) no mérito, esclarecer que a Confederação Brasileira de Esgrima, a Confederação Brasileira de Wrestling, a Confederação Brasileira de Tiro com Arco e a Confederação Brasileira de Voleibol para Deficientes atualmente não se encontram inscritas no Cepim, de modo que, considerando o escopo dos presentes autos, encontram-se aptas ao recebimento de recursos oriundos da Lei 9.615/1998, alterada pela Lei 13.756/2018 (itens 12 a 16) ;
c) no mérito, rejeitar os embargos de declaração opostos pelo Ministério do Esporte e pelo Comitê Olímpico Brasileiro contra os subitens 9.3.1, 9.6 e 9.7 do Acórdão 2684/2018-TCU-Plenário (itens 20 a 45) ;
d) no mérito, esclarecer que os subitens 9.6 e 9.7 do Acórdão 2684/2018-TCU-Plenário deve excetuar as entidades listadas no art. 22 da Lei 13.756/2018 em face das alterações promovidas pelo aludido normativo nos parágrafos 1º a 10 do art. 56 da Lei 9.615/1998 (itens 20 a 44) ;
e) no mérito, esclarecer que os subitens 9.3 e 9.3.1 do Acórdão 2684/2018-TCU-Plenário perderam seus efeitos com a promulgação da Lei 13.756, de 12 de dezembro de 2018, que, ao revogar o § 1º do art. 56 da Lei 9.615/1998, passou a permitir que as entidades listadas no art. 22 da Lei 13.756/2018 se beneficiem com o recebimento de recursos financeiros federais oriundos da Lei 9.615/1998, ainda que inscritas como inadimplentes no Cepim (itens 21 a 45) ;
f) no mérito, rejeitar os embargos de declaração opostos pelo Comitê Olímpico Brasileiro que solicitou a nulidade total dos presentes autos (itens 55 a 68) ;
g) no mérito, acolher os embargos opostos pelo Comitê Olímpico Brasileiro contra os subitens 9.4.1 e 9.5.1 do Acórdão 2684/2018-TCU-Plenário, esclarecendo sobre impossibilidade de as entidades listadas no art. 22 da Lei 13.756/2018 descentralizarem recursos oriundos da Lei 9.615/1998, alterada pela Lei 13.756/2018, a qualquer entidade inadimplente com o poder público, inclusive quando inscritas no Cepim, conforme disposto no § 4º do art. 20 do Decreto 7.984/2013 (itens 21 a 45) ;
h) no mérito, acolher os embargos opostos pelo Comitê Olímpico Brasileiro contra o subitem 9.5.2 do Acórdão 2684/2018-TCU-Plenário, esclarecendo o real destinatário da aludida deliberação é o Comitê Paraolímpico Brasileiro e não o COB (itens 45 a 51) ; e
i) dar ciência do acórdão que vier a ser proferido, assim como do relatório e do voto que o fundamentarem, aos embargantes, ao Comitê Paralímpico Brasileiro, à Caixa Econômica Federal, ao Departamento de Patrocínios da Secretaria de Comunicação Social da Presidência da República, ao Ministério da Transparência e Controladoria-Geral da União e ao Ministério da Cidadania."
2.	O sr. diretor da SecexEducação divergiu parcialmente da proposta acima transcrita, nos termos a seguir expostos (peça 86) :
"Manifesto-me de acordo com a proposta formulada pelo AUFC PAULO MALHEIROS DA FRANCA JUNIOR (peça 85) , exceto em relação aos parágrafos 32 a 45 da instrução produzida pelo referido auditor e pequenos ajustes de forma na proposta de encaminhamento.
O foco da discussão empreendida nos parágrafos 32 a 45 da instrução está na legalidade da suspensão dos recursos financeiros destinados ao COB, ao CPB, ao CBC, à Fenaclubes, à CBDE e à CBDU em decorrência da Lei 10.264/2011 (Lei Agnelo/Piva) , substituída em parte pela Lei 13.756, de 13 de dezembro de 2018, caso a entidade se encontre inadimplente em relação a outras fontes de recursos públicos.
O COB argumenta que não é possível a suspensão dos repasses provenientes da atual Lei 13.756/2018, diante da inscrição da entidade no Cadastro de Entidades Privadas sem Fins Lucrativos Impedidas (Cepim) , por se tratar de recurso destinado ao referido Comitê por meio de lei, o que caracterizaria transferência compulsória, e não uma transferência voluntária.
Na instrução lançada à peça 85, em relação à argumentação do COB, objeto dessa análise, chega-se à conclusão de que a inadimplência, e a consequente inscrição no Cepim, não é condição para suspensão dos recursos repassados ao COB, ao CPB, à CBC e, mais recentemente, à Confederação Brasileira do Desporto Escolar (CBDE) , à Confederação Brasileira do Desporto Universitário (CBDU) e à Federação Nacional dos Clubes Esportivos (Fenaclubes) , a partir do advento da Lei 13.756/2018, que revogou o § 1º do art. 56 da Lei 9.615/1998, existindo possibilidade de corte nos recursos, por inadimplência, apenas das entidades desportivas que tenham potencial de acessar os recursos da loteria geridos por COB ou CPB de forma descentralizada.
Divirjo, nesse ponto, pelos motivos que apresentarei em seguida.
Análise
Primeiramente, cabe ressaltar que a questão aqui suscitada trata de análise de mérito, o que refoge ao âmbito da finalidade dos embargos de declaração.
Porém, pela relevância do tema, cabe tecer as considerações a seguir no sentido de demonstrar que os recursos destinados às entidades desportivas estão sujeitos à suspensão, diante da ausência de comprovação de sua regular aplicação ou da ausência de condição necessária para o recebimento e gestão dos recursos.
De início, saliento que os recursos destinados ao esporte por meio da recente Lei 13.756/2018, nos arts. 15, 16, 17 e 18, para aplicação e gestão por entidades privadas, enquadram-se nos objetivos da administração pública em atender ao interesse público, utilizando-se de parcerias com o terceiro setor para o cumprimento de objetivo específico, no caso o desenvolvimento do desporto.
Dessa forma, esses recursos não são próprios das entidades privadas, mas são transferidos pelo poder público para aplicação nos objetos definidos em lei, exigindo-se periodicamente a efetiva prestação de contas dos valores destinados a cada entidade ou, se for o caso, descentralizados por elas para aplicação pelas entidades de administração do desporto ou de prática desportiva ou, ainda, associações no caso do Comitê Paraolímpico Brasileiro, e aos clubes, no que diz respeito ao Comitê Brasileiro de Clubes.
Observe que, na mesma Lei 13.756/2018, no art. 18, inciso II, alínea 'g', o poder público estabelece o percentual a ser destinado às entidades desportivas e às entidades de prática desportivas constante do concurso de prognóstico esportivo pelo uso de suas denominações, marcas e seus símbolos.
Nesse caso, o recurso é próprio da entidade, pois refere-se à contrapartida do poder público pela utilização da marca da entidade privada, de modo a operacionalizar a espécie de loteria regulada e implementada pela Caixa Econômica Federal. Aqui não cabe a suspensão de que tratamos nesse processo, em razão de tal repasse mais se assemelhar a um pagamento pela cessão do uso de imagens de propriedade das entidades desportivas.
a)	 Da parceria entre a administração pública e o terceiro setor: Lei 13.756/2018 e Lei 9.615/1998 (Lei Pelé) como instrumento de institucionalização da cooperação
A realização de parcerias entre a administração pública e o terceiro setor é um instrumento utilizado pelo setor público para alcançar objetivos comuns de interesse público, no caso específico o desenvolvimento esportivo, nas suas diversas classificações como educacional, participação ou rendimento.
Verifica-se no caso em análise que COB, CBDE, CBDU, CBC, CPB e Fenaclubes são entidades privadas, sem fins lucrativos, com finalidades relacionadas ao esporte, conforme disposto nos seus respectivos estatutos.
Destacam-se desse meio o CPB, que possui qualificação, pelo Ministério da Justiça como Organização Social de Interesse Público (OSCIP) , e a Fenaclubes, que é uma entidade sindical que representa os clubes sociais.
A diversidade de normatização das parcerias entre a administração pública e o terceiro setor, contendo o modo de operacionalização, os requisitos, os deveres, os objetivos a serem alcançados, reflete-se na legislação vigente.
A partir desses elementos, contidos nas leis que cuidam das formas de parceria entre a administração pública e os entes privados sem fins lucrativos, constrói-se paralelo com a Lei Pelé combinada com a Lei 13.756/2018 para demonstrar que esta se alinha a uma forma de parceria e não simplesmente ao repasse compulsório de recursos por meio de lei ao COB, CPB e CBC, conforme descrição que se segue:
a.1) Lei 9.790/1999, que dispõe sobre a qualificação de pessoas jurídicas de direito privado, sem fins lucrativos, como Organização da Sociedade Civil de Interesse Público (OSCIP) . 
Esse normativo dispõe sobre as condições, áreas, instrumento jurídico a ser firmado (termo de parceria) , prestação de contas e as consequências no caso de irregularidade, ou indícios de malversação de bens ou recursos públicos;
a.2) Lei 9.637/1998, que dispõe sobre a qualificação de entidades como Organizações Sociais. 
No âmbito desse normativo, são estabelecidas as condições, áreas, instrumento jurídico a ser firmado (contrato de gestão) , prestação de contas e as consequências no caso de irregularidade, ou indícios de malversação de bens ou recursos públicos;
a.3) Lei 13.019/2014, que estabelece o regime jurídico das parcerias entre a administração pública e as organizações da sociedade civil, em regime de mútua cooperação, para consecução de finalidades de interesse público e recíproco.
A Lei 13.019/2014, que estabelece o Marco Regulatório das Organizações da Sociedade Civil (MROSC) , no mesmo sentido das leis citadas nos subitens a.1 e a.2, visa a estabelecer as regras para consecução de objetivos de interesse público, por meio de parceria como o terceiro setor.
Mais uma vez, a lei define as condições para o estabelecimento de parceria, áreas nas quais as parcerias poderão ser firmadas, os instrumentos jurídicos que materializam as parcerias (termo de colaboração ou termo de fomento) , a necessidade de prestação de contas e as consequências no caso de irregularidades na aplicação dos recursos;
a.4) Decreto 6.170/2007, e suas alterações, que dispõe sobre as normas relativas às transferências de recursos da União mediante convênio e contratos de repasse. 
Esse decreto tem maior abrangência que os normativos anteriores, pois a parceria se dá, entre órgãos ou entidades da administração pública federal e órgãos ou entidades da administração pública estadual ou municipal ou, ainda, entidades privadas sem fins lucrativos.
Nesse caso, o instrumento de formalização do ajuste é o termo de convênio ou contrato de repasse. Além disso, são estabelecidos os requisitos para celebração dos convênios, a necessidade de prestação de contas, bem como as consequências no caso de reprovação das prestações de contas ou irregularidades ocorridas no decorrer da execução.
Observa-se que todos esses normativos visam a estabelecer condições nas quais deve ocorrer a parceria entre a administração pública e as entidades privadas sem fins lucrativos.
Nesse contexto, e analisando detidamente a Lei 9.615/1998 em conjunto com a Lei 13.756/2018, verifica-se o mesmo modus operandi, o que implica dizer que parte dessa legislação estabelece um modelo de parceria com as entidades que atuam na área desportiva.
A Lei 9.615/1998, e suas alterações, estabelece, além das normas gerais sobre desporto, as condições para que as entidades privadas participantes do Sistema Nacional do Desporto (SND) atuem em parceria com a administração pública, que é a responsável pelas políticas públicas para o desporto.
Desse modo, nos arts. 18 e 18-A da Lei Pelé, figuram os requisitos para que as entidades privadas integrantes do SND possam ter acesso a recursos públicos federais da administração direta e indireta.
É importante frisar que os requisitos, ou exigências, contidos nos arts. 18 e 18-A da Lei Pelé não se restringem aos recursos destinados ao setor desportivo por meio da Lei 13.756/2018, mas em relação a qualquer fonte de recursos da administração pública federal que vise dar suporte à cooperação entre a administração pública direta e indireta e o terceiro setor, como é o caso dos recursos oriundos do orçamento fiscal e da seguridade e aqueles provenientes de patrocínios incentivados, formalizados no âmbito da Lei de Incentivo ao Esporte, quando o patrocinador for uma empresa estatal.
Além disso, a Lei Pelé, no seus arts. 56-A e 56-B, define o contrato de desempenho como instrumento a ser firmado entre o Ministério do Esporte e as entidades componentes do Sistema Nacional do Desporto (SND) constantes do art. 13, incisos I, II e III, como forma de estabelecimento da parceria para atender ao interesse público, bem como da necessidade de prestação de contas dos recursos geridos.
Complementarmente, a Lei 13.756/2018 estabelece o mecanismo de destinação e repasse de recursos às entidades privadas responsáveis pela sua gestão para o atingimento dos objetivos da parceria estabelecida com a administração pública. A opção do legislador foi o repasse direto dos recursos pela Caixa Econômica Federal (Caixa) , que é o agente operador das loterias, ao COB, ao CPB, ao CBC, à CBDE, à CBDU e à Fenaclubes.
Em adição ao modo de destinação dos recursos, essa lei, no seu art. 23, estabelece os objetos nos quais poderão ser aplicados os recursos, bem como a exigência de que o Ministério do Esporte acompanhe os programas e projetos firmados com as entidades privadas.
Desse modo, podemos concluir que a Lei 9.615/1998 e a Lei 13.756/2018 se inserem no contexto do conjunto de normas que estabelecem parcerias entre o poder público e entidades privadas sem fins lucrativos, e que, mesmo com a forma de destinação dos recursos estabelecida na lei, não se pode entender que sejam recursos próprios das entidades privadas e que não estariam sujeitos a suspensão ou a qualquer tipo de corte. Caso o entendimento fosse diverso, a própria Lei 13.756/2018 traria esse dispositivo, como o faz no já citado art. 18, inciso II, alínea 'g'.
Em outras palavras, o que a Lei 9.615/1998 combinada com a Lei 13.756/2018 regulamenta é, de fato, uma parceria entre a administração pública e as entidades desportivas e não, como se quer fazer parecer, um repasse de recursos obrigatório, ou incondicionado, ou mesmo uma espécie de doação. E, enquanto parceria, tanto a administração pública, quanto as entidades desportivas, buscam o atingimento de objetivos comuns e, por isso, são necessárias condicionantes tanto para o recebimento desses recursos quanto para a sua execução.
b)	Necessidade de estar adimplente com poder público para acessar os recursos 
O Decreto 7.984, de 8 de abril de 2013, que regulamenta a Lei 9.615/2018, estabelece que os recursos repassados ao COB e ao CPB advindos do rateio das loterias poderão ser geridos diretamente por essas entidades ou de forma descentralizada, por meio de ajustes firmados com outras entidades do setor desportivo.
Em relação à gestão descentralizada, o § 3º do art. 20 do Decreto 7.984/2013 assevera que não poderão ser beneficiadas entidades em situação irregular perante a União, os Estados e os Municípios. 
Dessa forma, as entidades nacionais de administração do desporto, ou qualquer outra entidade com potencial de recebimento dos recursos da atual Lei 13.756/2018 por meio de descentralização, devem estar adimplentes com o poder público em relação aos recursos provenientes de outras parcerias estabelecidas, dos quais podemos citar convênios, patrocínios incentivados, termos de parceria, ou qualquer outra espécie de ajuste que reflita a cooperação entre a administração pública e o terceiro setor para consecução de atividade de interesse público.
Diante da necessidade de verificação da situação regular, de modo a permitir que a gestão dos recursos públicos seja realizada conforme os normativos legais, a administração pública cria um conjunto de cadastros, como é o caso do Cepim. 
Os cadastros, em particular o Cepim, alertam o administrador público sobre situação irregular de entidades privadas sem fins lucrativos em relação aos ajustes firmados com a Administração. Esse alerta, impede que a administração pública, no resguardo do interesse público e na proteção dos recursos públicos da sociedade por ela geridos, estabeleça novas parcerias com as entidades que se encontram em situação irregular enquanto a situação não estiver regularizada.
Isto é, a falta da regular comprovação da aplicação dos recursos, ou a sua reprovação, exige da administração a imediata inscrição nos respectivos cadastros de inadimplentes e as consequências advindas da reprovação ou não prestação de contas, a exemplo de uma eventual Tomada de Contas Especial, caso os motivos que ensejaram a reprovação não sejam sanados administrativamente.
Cabe ressaltar que, no art. 9º da IN TCU 48, de 15 de dezembro de 2004, ficou estabelecido que o COB e o CPB devem manter cadastros próprios com a finalidade de registrar as entidades inadimplentes, bem como os responsáveis por eventuais débitos junto àqueles Comitês. Tal inscrição enseja a suspensão de novos repasses.
Desse modo, entende-se que as entidades privadas sem fins lucrativos potenciais beneficiárias de descentralização de recursos pelo COB e CPB devem estar em situação de regularidade com o Poder Público em relação à aplicação de recursos públicos firmados por conta de convênios, termos de parceria, contratos de repasse, ou outro tipo de ajuste que caracterize parceria entre a administração pública e o terceiro setor.
Em relação à gestão e à aplicação direta dos recursos pelo COB, CPB, CBC e, com a vigência da Lei 13.756/2018, acrescente-se CBDE, CBDU e Fenaclubes, não há de se esperar, no resguardo do interesse público, que exigência diversa seja estabelecida, uma vez que os recursos advindos do rateio das loterias se inserem, como já discutido neste pronunciamento, no contexto de parcerias da administração pública com entidades privadas, logo não são recursos próprios dessas entidades.
Ou seja, seria, no mínimo, uma afronta aos princípios da razoabilidade e da isonomia acreditar que COB e CPB possam receber recursos públicos estando inscritos no Cepim, ao mesmo tempo que, suas entidades vinculadas, filiadas ou associadas sejam impedidas de receberem esses mesmos recursos, caso inscritas no mesmo cadastro.
Observe que, segundo art. 217 da Constituição Federal, constitui dever do Estado o fomento de práticas desportivas formais e não formais. No inciso II desse mesmo artigo define-se a prioridade da destinação dos recursos públicos, que é o esporte educacional, e, em casos específicos, o esporte de alto rendimento.
A atuação do COB e do CPB se dá no contexto de aplicação dos recursos nos esportes de alto rendimento, sendo as entidades de referência no seu âmbito de atuação. Esse posicionamento exige total credibilidade e responsabilidade na gestão dos recursos para o esporte, em especial os recursos públicos.
Em virtude disso, não se pode exigir menos do COB e do CPB do que dos demais, visto que devem ter uma gestão exemplar dos recursos da sociedade frente aos desafios do desporto nacional.
A inscrição dessas entidades no Cepim demonstra que houve malversação dos recursos, havendo pendências a serem ajustadas com o órgão público repassador, que, caso não sanadas, deixam as entidades em situação de incredibilidade junto ao setor desportivo e à sociedade em geral. 
Desse modo, a regularidade perante a administração pública deve ser condição primeira para assumir a gestão de recursos públicos, tanto pelas entidades nacionais de administração do desporto ou prática desportiva, quanto pelos próprios Comitês, e, mais atualmente, CBDE, CBDU e Fenaclubes, que serão os gestores diretos dos recursos recebidos das loterias.
Em suma, sendo públicos os recursos provenientes das loterias, entregues às entidades privadas sem fins lucrativas no âmbito de parcerias com o poder público para consecução de atividade de interesse público, assim caracterizados pelas condições da Lei 9.615/1998 e da Lei 13.756/2018, que exigem aplicação dos recursos em projetos definidos em lei, obrigação de prestação de contas, celebração de contrato de desempenho e situação regular com o poder público, conforme Decreto 7.984/2013, que pode ser verificado por meio das inscrições em cadastros a exemplo do Cepim ou do Cadin, bem como pelo resguardo da coisa pública e a temeridade que pode recair na gestão realizada pelas entidades privadas, conclui-se pela possibilidade de suspensão dos recursos advindos da loteria, caso a entidade gestora esteja inadimplente com o poder público por conta de outras parcerias firmadas à exemplo de convênios, não cabendo alteração no subitem 9.3 do Acórdão 2684/2018-TCU-Plenário.
Conclusão
Diante das análises empreendidas, conclui-se que não há contradição ou omissão no Acórdão 2684/2018-TCU-Plenário, de relatoria do Ministro Benjamin Zymler, em relação à possibilidade de suspensão dos recursos destinados ao COB, ao CPB, ao CBC, à CBDE, à CBDU e à Fenaclubes, bem como entidades privadas sem fins lucrativos com potencial de receber recursos advindos das loterias por meio de descentralização, caso estejam em situação de irregularidade quanto à prestação de contas de outras parcerias firmadas com o poder público por meio de convênio, contratos de gestão, termos de parceria, patrocínios incentivados ou outra fonte que evidencie a colaboração entre a administração pública e o terceiro setor para o atingimento de objetivos comuns visando ao interesse público.
Desse modo, a partir da análise conjunta dos subitens do Acórdão 2684/2018-TCU-Plenário objetos dos embargos, lançados na instrução à peça 85, quais sejam, 9.3.1, 9.4.1, 9.4.2, 9.5.1, 9.5.2, 9.6 e 9.4, verifica-se que o acórdão deve sofrer apenas ajustes de caráter material nos subitens 9.4.2 e 9.5.2, pois deve ser comunicado ao Tribunal a efetiva suspensão dos recursos descentralizados para as entidades de administração do desporto pelo COB ou pelo CPB, conforme a relação de cada uma entidade com os respectivos comitês, bem como quando da normalização dos repasses, ao invés da redação atual que determina comunicação dos repasses ao COB.
Quanto ao subitem 9.3.1, diante do advento da Lei 13.756/2018, que incluiu a CBDE como destinatária direta de recursos provenientes das loterias, bem como da constatação de que essa entidade desportiva se encontra inscrita no Cepim, conforme consulta realizada em 18/2/2018 (peça 84) , propõe-se sua inclusão no subitem aqui citado do Acórdão 2684/2018-TCU-Plenário, para que seja promovida a suspensão dos recursos pela Caixa Econômica Federal até que se normalize a situação da confederação junto ao atual Ministério da Cidadania, bem como a realização dos devidos ajustes no subtem 9.3.2.
Em relação aos subitens 9.4.1 e 9.5.1, de modo a deixar claro sobre o alcance da determinação embargada, será proposta a retirada da palavra 'vinculada' de modo a permitir a compreensão de que a determinação se refere a qualquer entidade que receba recursos provenientes das loterias e geridos pelo COB ou CPB de forma descentralizada.
Finalmente, ante as análises empreendidas na instrução à peça 85 e neste pronunciamento e, considerando as alterações na estrutura ministerial no qual as funções relacionadas ao esporte atualmente estão a cargo do Ministério da Cidadania, bem como o advento da Lei 13.756/2018, que estabelece os percentuais do produto da arrecadação das loterias a serem destinados ao esporte, submeto à consideração superior proposta de encaminhamento, conforme redação a seguir.
Proposta de encaminhamento
Ante o exposto, submete-se à consideração superior a presente análise dos embargos de declaração opostos pela Confederação Brasileira de Esgrima, pelo Ministério do Esporte e pelo Comitê Olímpico Brasileiro contra o Acórdão 2684/2018-TCU-Plenário, de relatoria do Ministro Benjamin Zymler, propondo-se, com fundamento nos arts. 32, inciso II, e 34 da Lei 8.443/1992:
a)	conhecer dos embargos opostos pela Confederação Brasileira de Esgrima e, no mérito, rejeitá-los, uma vez que, na inexistência dos motivos que ensejaram a inscrição no Cepim, a certificação da entidade pode ser reestabelecida, conforme combinação dos subitens 9.4.1 e 9.6 do Acórdão 2684/2018-TCU-Plenário;
b)	conhecer dos embargos opostos pelo Ministério do Esporte e, no mérito, rejeitá-los, haja vista inexistir omissão ou contradição em relação aos subitens 9.6 e 9.7 do Acórdão 2684/2018-TCU-Plenário;
c)	conhecer dos embargos opostos pelo Comitê Olímpico Brasileiro e, no mérito, acolhê-los parcialmente, atribuindo-lhes efeitos infringentes para promover as seguintes alterações nos subitens 9.4.1, 9.4.2, 9.5.1 e 9.5.2 do Acórdão 2684/2018-TCU-Plenário, propondo-se a seguinte redação:
c.1) 9.4.1: suspenda, imediatamente, o repasse de recursos financeiros oriundos da Lei 9.615/1998 às entidades nacionais de administração ou de prática do desporto que se encontrem em situação irregular perante a União, a exemplo da Confederação Brasileira de Wrestling; Confederação Brasileira de Badminton; Confederação Brasileira de Canoagem; Confederação Brasileira de Capoeira; Confederação Brasileira de Hóquei e Patinação; Confederação Brasileira de Motociclismo; Confederação Brasileira de Taekwondo; Confederação Brasileira de Tiro com Arco; Confederação Brasileira de Tiro Esportivo; Confederação Brasileira de Triathlon, Confederação Brasileira de Muay Thai (Boxe Tailandês) , até que as aludidas entidades regularizem sua situação perante o poder público federal mediante comprovação, dentre outras exigências legais, de que se encontram regulares junto ao Cadastro de Entidades Privadas sem Fins Lucrativos Impedidas (Cepim) , disponível no Portal da Transparência do Governo Federal;
c.2) 9.4.2: comunique a este Tribunal quando da efetiva suspensão do repasse de recursos financeiros oriundos da Lei 9.615/1998 às entidades nacionais de administração ou de prática do desporto, bem como quando de sua normalização;
c.3) 9.5.1: suspenda, imediatamente, o repasse de recursos financeiros oriundos da Lei 9.615/1998 às entidades nacionais de administração ou de prática do desporto que se encontrem em situação irregular perante a União, a exemplo da Confederação Brasileira de Voleibol para Deficientes, Confederação Brasileira de Basquetebol em Cadeira de Rodas e Confederação Brasileira de Desportos para Cegos, até que as aludidas entidades regularizem sua situação perante o poder público federal mediante comprovação, dentre outras exigências legais, de que se encontram regulares junto ao Cadastro de Entidades Privadas sem Fins Lucrativos Impedidas (Cepim) , disponível no Portal da Transparência do Governo Federal;
c.4) 9.5.2: comunique a este Tribunal quando da efetiva suspensão do repasse de recursos financeiros oriundos da Lei 9.615/1998 às entidades nacionais de administração ou de prática do desporto, bem como quando de sua normalização;
d)	alterar redação da determinação expedida à Caixa Econômica Federal nos subitens 9.3.1 e 9.3.2, nos termos dos subitens d.1, d.2, de modo a incluir a Confederação Brasileira do Desporto Escolar (CBDE) , haja vista a inscrição da entidade no Cepim, uma vez que essa entidade, com o advento da Lei 13.756/2018, passou a receber, diretamente da Caixa, recursos provenientes da repartição do produto da arrecadação das loterias, similarmente ao COB, ao CPB e ao CBC:
d.1) 9.3.1: suspenda, imediatamente, o repasse de recursos financeiros oriundos da Lei 9.615/1998, considerando às alterações promovidas pela Lei 13.756/2018, ao Comitê Olímpico Brasileiro (COB) e à Confederação Brasileira do Desporto Escolar (CBDE) até que as entidades se encontrem em situação regular perante a União, mediante comprovação, dentre outras exigências legais para o recebimento de recursos públicos, de que se encontram regulares junto ao Cadastro de Entidades Privadas sem Fins Lucrativos Impedidas (Cepim) , disponível no Portal da Transparência do Governo Federal;
d.2) 9.3.2: comunique a este Tribunal quando da efetiva suspensão do repasse de recursos financeiros oriundos da Lei 9.615/1998, considerando as alterações promovidas pela Lei 13.756/2018, ao COB e à CBDE, bem como quando de sua normalização;
e)	dar ciência do acórdão que vier a ser proferido, assim como do relatório e do voto que o fundamentarem, aos embargantes, ao Comitê Paralímpico Brasileiro, à Confederação Brasileira de Desporto Escolar, à Confederação Brasileira de Desporto Universitário, ao Comitê Brasileiro de Clubes, à Federação Nacional de Clubes, à Caixa Econômica Federal, ao Departamento de Patrocínios da Secretaria de Comunicação Social da Presidência da República, ao Ministério da Transparência e Controladoria-Geral da União e ao Ministério da Cidadania."
3.	O sr. Secretário da SecexEducação manifestou-se de acordo com a proposta formulada pelo Sr. AUFC (peça 85) por entender que, após as alterações promovidas pela Lei 13.756/2018 nos parágrafos 1º a 10 do art. 56 da Lei 9.615/1998, inexiste amparo legal para exigir que os repasses oriundos de loterias federais às entidades listadas no art. 22 da Lei 13.756/2018 sejam condicionados à verificação das normas aplicáveis à celebração de convênios, em especial a que se refere à necessidade de estar adimplente com o poder público (peça 87) .
	É o relatório.

Wladimyr Vinycius de Moraes Camargos (OAB/DF 39.918), Heloisa Mafalda de Melo Monteiro (OAB/DF 44.152), Pedro Henrique Rebello de Mendonça (OAB/DF 149.272), Luiz Fernando de Moraes (OAB/DF 27.437), Alexandre Ortiz de Camargo (OAB/SP 156.894), Paulo Victor Barchi Losinkas (OAB/SP 306.109), Rodolfo José Ferreira Cirino da Silva (OAB/PA 14.905-B), Marcelo Franklin dos Santos Filho (OAB/RJ 105.516), Rafaella Fernandes dos Santos (OAB/RJ 214.793), Leonardo Andreotti Paulo de Oliveira (OAB/SP 287.546) e outros

Não atuou

EMBARGOS DE DECLARÇÃO EM PROCESSO DE REPRESENTAÇÃO. ILEGALIDADE NO REPASSE DE RECURSOS PÚBLICOS FEDERAIS ORIUNDOS DA LEI 9.615/1998 A INSTITUIÇÕES DESPORTIVAS INCLUÍDAS NO CADASTRO DE ENTIDADES PRIVADAS SEM FINS LUCRATIVOS IMPEDIDAS (CEPIM). CONHECIMENTO. AUSÊNCIA DE OBSCURIDADE, OMISSÃO OU CONTRADIÇÃO. ALTERAÇÕES PROMOVIDAS PELA LEI 13.756/2018. AUSÊNCIA DE AMPARO LEGAL PARA EXIGIR QUE OS REPASSES ORIUNDOS DE LOTERIAS FEDERAIS ÀS ENTIDADES LISTADAS NO ART. 22 DA LEI 13.756/2018 SEJAM CONDICIONADOS À VERIFICAÇÃO DAS NORMAS APLICÁVEIS À CELEBRAÇÃO DE CONVÊNIO. IMPEDIMENTO DE QUE ENTIDADES EM SITUAÇÃO IRREGULAR PERANTE A UNIÃO, OS ESTADOS, O DISTRITO FEDERAL E OS MUNICÍPIOS SEJAM BENEFICIADAS COM A DESCENTRALIZAÇÃO DE RECUSOS ADVINDOS DA LEI 9.615/1998. PROVIMENTO DE DOIS EMBARGOS. PROVIMENTO PARCIAL DOS DEMAIS. ALTERAÇÃO DO ACÓRDÃO EMBARGADO. CIÊNCIA.

REPRESENTAÇÃO (REPR)

Secretaria de Recursos (Serur)

Considerando que o exame de admissibilidade cinge-se ao cabimento do recurso, sem indagar sobre a existência, ou não, de omissão, contradição ou obscuridade, verifica-se que os argumentos apresentados pelos embargantes enquadram-se, em tese, no que dispõe o art. 34 da Lei 8.443/1992. Logo, conheço dos embargos de declaração, uma vez que estão presentes os requisitos específicos de admissibilidade previstos nos arts. 32 e 34 da Lei 8.443/1992 c/c o art. 287 do RITCU.
2.	O feito sob exame tratou, originalmente, de representação formulada pela SecexEducação noticiando indícios de ilegalidade no repasse de recursos públicos federais a instituições desportivas incluídas, pelo Ministério da Transparência e Controladoria Geral da União (CGU) , no Cadastro de Entidades Privadas Sem Fins Lucrativos Impedidas (Cepim) . 
3.	O Cepim (Decreto 7.592/2011) é um banco de informações formado a partir de dados fornecidos pelos órgãos e entidades da administração pública federal e mantido pela CGU, com o objetivo de consolidar e divulgar a relação das entidades privadas sem fins lucrativos que estão impedidas de celebrar convênios, contratos de repasse ou termos de parceria com a administração pública federal.
4.	Por meio do Acórdão 2684/2018-TCU-Plenário desta Corte entendeu que as entidades incluídas no Cepim não poderiam receber recursos públicos federais advindos da Lei 9.615/1998, pois este diploma legal, em seu art. 56, § 1º, exigia a observância das normas aplicáveis à celebração de convênios pela União. Vejamos:
"Art. 56. Os recursos necessários ao fomento das práticas desportivas formais e não-formais a que se refere o art. 217 da Constituição Federal serão assegurados em programas de trabalho específicos constantes dos orçamentos da União, dos Estados, do Distrito Federal e dos Municípios, além dos provenientes de: (...) 
§ 1º  Do total de recursos financeiros resultantes do percentual de que trata o inciso VI do caput, 62,96% (sessenta e dois inteiros e noventa e seis centésimos por cento) serão destinados ao Comitê Olímpico Brasileiro (COB) e 37,04% (trinta e sete inteiros e quatro centésimos por cento) ao Comitê Paralímpico Brasileiro (CPB) , devendo ser observado, em ambos os casos, o conjunto de normas aplicáveis à celebração de convênios pela União."  (g.n.) 
5.	Assim, a deliberação embargada determinou à Caixa Econômica Federal (CEF) que suspendesse, imediatamente, o repasse de recursos financeiros oriundos da Lei 9.615/1998 ao Comitê Olímpico Brasileiro (COB) até que a entidade se encontrasse em situação regular perante a União, mediante comprovação, dentre outras exigências legais para o recebimento de recursos públicos, de que estava regular junto ao Cepim (subitens 9.3 e 9.3.1) .
6.	Além disso, foi determinado ao COB e ao Comitê Paraolímpico Brasileiro (CPB) que suspendessem, imediatamente, o repasse de recursos da Lei 9.615/1998 às entidades nacionais de administração ou de prática do desporto que lhe fossem vinculadas e que se encontrassem, igualmente, irregulares perante a União até que fosse resolvida a situação mediante comprovação, dentre outras exigências legais, de que estavam regulares junto ao Cepim (subitens 9.4, 9.4.1, 9.5 e 9.5.1) . Como exemplo, foram mencionadas a Confederação Brasileira de Wrestling; a Confederação Brasileira de Badminton; a Confederação Brasileira de Canoagem; a Confederação Brasileira de Capoeira; a Confederação Brasileira de Hóquei e Patinação; a Confederação Brasileira de Motociclismo; a Confederação Brasileira de Taekwondo; a Confederação Brasileira de Tiro com Arco; a Confederação Brasileira de Tiro Esportivo; a Confederação Brasileira de Triathlon; a Confederação Brasileira de Muay Thai (Boxe Tailandês) ; a Confederação Brasileira de Voleibol para Deficientes; a Confederação Brasileira de Basquetebol em Cadeira de Rodas; e a Confederação Brasileira de Desportos para Cegos.
7.	Outra providência adotada pela deliberação recorrida foi determinar ao Ministério do Esporte que revogasse as certidões de registro cadastral que atestassem o cumprimento das exigências formais previstas nos arts. 18 e 18-A da Lei 9.615/1998 em favor das entidades inscritas como inadimplentes perante a União no Cepim, a saber: COB, Confederação Brasileira de Badminton, Confederação Brasileira de Canoagem, Confederação Brasileira de Esgrima e Confederação Brasileira de Tiro Esportivo (subitem 9.6) .
8.	Para melhor compreensão dos fatos, transcreve-se, abaixo, os supracitados artigos da Lei 9.615/1998:
"Art. 18. Somente serão beneficiadas com isenções fiscais e repasses de recursos públicos federais da administração direta e indireta, nos termos do inciso II do art. 217 da Constituição Federal, as entidades do Sistema Nacional do Desporto que:
I - possuírem viabilidade e autonomia financeiras;
II - (revogado) ;
III - atendam aos demais requisitos estabelecidos em lei;
IV - estiverem em situação regular com suas obrigações fiscais e trabalhistas;
V - demonstrem compatibilidade entre as ações desenvolvidas para a melhoria das respectivas modalidades desportivas e o Plano Nacional do Desporto.
Parágrafo único.  A verificação do cumprimento das exigências contidas nos incisos I a V deste artigo será de responsabilidade do Ministério do Esporte." (g.n.) 
Art. 18-A.  Sem prejuízo do disposto no art. 18, as entidades sem fins lucrativos componentes do Sistema Nacional do Desporto, referidas no parágrafo único do art. 13, somente poderão receber recursos da administração pública federal direta e indireta caso:
I - seu presidente ou dirigente máximo tenham o mandato de até 4 (quatro) anos, permitida 1 (uma) única recondução;
II - atendam às disposições previstas nas alíneas "b" a "e" do § 2º e no § 3º do art. 12 da Lei no 9.532, de 10 de dezembro de 1997;   
III - destinem integralmente os resultados financeiros à manutenção e ao desenvolvimento dos seus objetivos sociais; 
IV - sejam transparentes na gestão, inclusive quanto aos dados econômicos e financeiros, contratos, patrocinadores, direitos de imagem, propriedade intelectual e quaisquer outros aspectos de gestão;
V - garantam a representação da categoria de atletas das respectivas modalidades no âmbito dos órgãos e conselhos técnicos incumbidos da aprovação de regulamentos das competições; 
VI - assegurem a existência e a autonomia do seu conselho fiscal;
VII - estabeleçam em seus estatutos:
a) princípios definidores de gestão democrática;
b) instrumentos de controle social;
c) transparência da gestão da movimentação de recursos; 
d) fiscalização interna; 
e) alternância no exercício dos cargos de direção;
f) aprovação das prestações de contas anuais por conselho de direção, precedida por parecer do conselho fiscal;
g) participação de atletas nos colegiados de direção e na eleição para os cargos da entidade; e                       
VIII - garantam a todos os associados e filiados acesso irrestrito aos documentos e informações relativos à prestação de contas, bem como àqueles relacionados à gestão da respectiva entidade de administração do desporto, os quais deverão ser publicados na íntegra no sítio eletrônico desta. (...) 
§ 2º A verificação do cumprimento das exigências contidas nos incisos I a VIII do caput deste artigo será de responsabilidade do Ministério do Esporte. (...) "  (g.n.) 
8.	Deu-se ciência, ainda, ao Ministério do Esporte de que a concessão de Certidão de Registro Cadastral a fim de habilitar proponente ao cumprimento das exigências formais previstas nos arts. 18 e 18-A da Lei 9.615/1998 em favor de qualquer entidade inscrita como inadimplente perante a União no Cepim violaria o disposto no art. 18, inciso III, da aludida lei e sujeitaria à responsabilização os agentes públicos que decidissem pela concessão nestas condições (subitem 9.7) .
II
9.	É contra essa decisão que se insurgem o COB, o Ministério do Esporte, a Confederação Brasileira de Esgrima e a Confederação Brasileira de Wrestling.
10.	O COB sustenta que: (i) o acórdão embargado violou os princípios do contraditório e da ampla defesa por ter sido prolatado sem a sua manifestação; (ii) haveria contradição pelo fato de transferências compulsórias, tal como aquela tratada na Lei 9.615/1998, terem sido tratadas pelo mesmo prisma das transferências voluntárias, sendo que o Cepim seria aplicável somente a estas últimas;  (iii) a situação de adimplência no Cepim não está no rol de exigências contidas na Portaria 115/2018, do Ministério do Esporte, para concessão de certificação junto ao órgão; (iv) haveria obscuridade na determinação de suspensão de repasses de recursos oriundos da Lei 9.615/98 às entidades "vinculadas" ao COB e ao CPB inscritas no Cepim, pois, nos termos dos estatutos das entidades, existem confederações "vinculadas", "filiadas" e "reconhecidas" e as entidades expressamente referidas no subitem 9.4.1 do acordão recorrido não se enquadram como "vinculadas", mas sim como "filiadas" e/ou "reconhecidas".
11.	O Ministério do Esporte, por sua vez, alega que os subitens 9.6 e 9.7 do acórdão embargado foram omissos por não terem considerado as diferenças existentes entre os regimes jurídicos das transferências voluntárias, das transferências obrigatórias e das certificações promovidas pelo Ministério.
12.	A Confederação Brasileira de Esgrima e a Confederação Brasileira de Wrestling aduzem que não estão inscritas no Cepim, motivo pelo qual suas certificações perante o Ministério do Esporte foram suspensas indevidamente.
III
13.	A unidade técnica manifestou-se no sentido de se conhecer dos recursos interpostos para, no mérito, dar provimento aos embargos opostos pelas Confederações Brasileiras de Esgrima e de Wrestling e dar provimento parcial aos embargos opostos pelo COB e pelo Ministério do Esporte.
14.	Segundo informado pela SecexEducação, a Confederação Brasileira de Esgrima, a Confederação Brasileira de Wrestling, a Confederação Brasileira de Tiro com Arco e a Confederação Brasileira de Voleibol para Deficientes, atualmente, não se encontram inscritas no Cepim e, portanto, estão aptas a receber recursos oriundos da Lei 9.615/1998.
15.	Sobre as alegações oferecidas pelo COB e pelo Ministério do Esporte, a unidade técnica destaca que, embora entenda não haver contradição ou omissão nos subitens 9.3, 9.3.1, 9.6 e 9.7 do acórdão recorrido, seus efeitos foram diretamente afetados pela promulgação da Lei 13.756, em 12 de dezembro de 2018, a qual revogou o § 1º do art. 56 da Lei 9.615/1998. Era esse parágrafo que condicionava a transferência de recursos de loterias federais destinados ao COB à observância do conjunto de normas aplicáveis à celebração de convênios pela União, dentre elas o Decreto 7.592/2011, que trata do Cepim.
16.	Assim, a Lei 13.756/2018 passou a permitir que algumas entidades, embora inadimplentes perante a União em razão da não comprovação da boa e regular aplicação de recursos públicos, possam se beneficiar de repasses federais mensais oriundos da Lei 9.615/1998.  A SecexEducação destaca a situação do COB, que, atualmente, encontra-se inscrito no Cepim e, mesmo assim, poderá se beneficiar do recebimento de recursos federais. Situação semelhante ocorre com a Confederação Brasileira do Desporto Escolar (CBDE) , que, mesmo inscrita no Cepim em dezembro de 2018, recebeu recursos da Lei 9.615/1998.
17.	Por essa razão, a unidade técnica propõe que o COB seja excluído do rol de entidades que devem ter sua certidão de registro cadastral suspensa pelo Ministério do Esporte em virtude de inscrição no Cepim (subitens 9.6 e 9.7 do acórdão embargado) . No que se refere aos subitens 9.3 e 9.3.1 (suspensão de repasse de recursos da Lei 9.615/1998 ao COB) , entende que perderam seus efeitos com a promulgação da Lei 13.756/2018.
18.	Todavia, a unidade técnica chama a atenção para o art. 20, §§ 3º e 4º, do Decreto 7.984/2013, que, ao regulamentar a Lei 9.615/1998, dispôs que a aplicação dos recursos financeiros oriundos de loterias federais e destinados ao desporto brasileiro poderão ser geridos diretamente ou de forma descentralizada, total ou parcialmente, por meio de ajustes com outras entidades. Na hipótese de descentralização, não poderão ser beneficiadas entidades em situação irregular perante a União, os Estados, o Distrito Federal e os Municípios.
19.	Destarte, a partir do disposto nos arts. 22 a 25 da Lei 13.756/2018 e nos §§ 3º e 4º do art. 20 do Decreto 7.984/2013, a SecexEducação entende que o legislador permitiu que o COB e o CPB, bem como o Comitê Brasileiro de Clubes (CBC) , a Confederação Brasileira do Desporto Escolar (CBDE) , o Confederação Brasileira do Desporto Universitário (CBDU) e a Federação Nacional dos Clubes Esportivos (Fenaclubes) se beneficiem com repasses mensais de recursos oriundos de loterias federais, ainda que inscritos no Cepim como inadimplentes perante o poder público. Contudo, tais entidades não podem descentralizar esses recursos a outras que estejam em situação irregular perante qualquer ente federativo, devendo geri-los diretamente.
20.	Sobre o alcance do termo "vinculadas" (subitens 9.4.1 e 9.5.1) , a unidade técnica reconhece que pode resultar em interpretação equivocada. Considerando que, essencialmente, o que se pretendeu foi a observância legal na descentralização dos recursos decorrentes da Lei 9.615/1998, a proposta é de alteração da redação dos subitens embargados para retirar o termo e manter apenas a impossibilidade de repasse a qualquer entidade que se encontre em situação irregular perante a União.
21.	A SecexEducação recomenda, ainda, o acolhimento dos embargos no que tange ao subitem 9.5.2, que, erroneamente fez alusão ao COB.
22.	Acerca da suposta violação aos princípios constitucionais do contraditório e da ampla defesa, a unidade técnica esclarece aos embargantes que, consoante entendimento vigente nesta Corte de Contas, em processos de fiscalização que podem afetar grande número de interessados e nos quais se examinam situações gerais, o contraditório perante o TCU se dá com o órgão cujos atos se examinam. Cabe a este último, a quem for dirigida a deliberação, assegurar aos terceiros reflexamente atingidos a oportunidade para se manifestarem.  
23.	A deliberação embargada cuidou do fato de o Ministério do Esporte emitir certidões em favor de entidades em situação de inadimplência com o poder público, atestando o cumprimento das exigências previstas nos arts. 18 e 18-A da Lei 9.615/1998 quando, na verdade, havia o descumprimento do inciso III do citado art. 18, bem como o descumprimento do art. 20, § 4º, do Decreto 7.984/2013.
24.	Como o parágrafo único do art. 18 da Lei 9.615/1998 impõe ao Ministério do Esporte a responsabilidade pela verificação do cumprimento das exigências para recebimento de recursos advindos da lei em questão, bem como a emissão das certidões de adimplência, a relação que se deu no âmbito do julgamento do processo de representação envolveu apenas o Ministério do Esporte e o TCU.
25.	Desse modo, o possível chamamento de todos os eventuais interessados em apresentar contraditório tornaria inviável o exercício da competência atribuída ao TCU para fiscalizar os atos praticados pelos gestores e assinalar prazo para cumprimento da lei, nos termos do art. 71, inciso IX, da Constituição Federal.
IV
26.	Ratifico, na essência, o exame empreendido pelo AUFC lotado na SecexEducação, o qual foi endossado pelo sr. Secretário da unidade.
27.	A unidade técnica, por meio de pesquisas realizadas junto ao Cepim, constatou que, de fato, a Confederação Brasileira de Esgrima e a Confederação Brasileira de Wrestling, atualmente, não estão em situação de inadimplência perante a União, razão pela qual não existe impedimento ao recebimento de recursos advindos da Lei 9.615/1998 e ao restabelecimento das respectivas certidões pelo Ministério do Esporte, caso cumpridas as demais exigências legais.
28.	Assim, devem ser acolhidos os embargos de declaração opostos pelas Confederações Brasileiras de Esgrima e de Wrestling, com efeitos infringentes, para que sejam excluídas do rol contido nos subitens 9.6 e 9.4.1 do acórdão embargado, respectivamente.
29.	A medida acima deve ser estendida à Confederação Brasileira de Tiro com Arco e à Confederação Brasileira de Voleibol para Deficientes, pois, conforme verificado pela unidade técnica, tais entidades também estão em situação de adimplência perante a União, devendo, igualmente, serem excluídas das determinações dos subitens 9.4.1 e 9.5.1.
30.	Vale destacar que a inclusão de tais entidades no rol exemplificativo de entidades impedidas contido no acórdão deveu-se à consulta efetuada pela unidade técnica na data de 24/5/2017, quando da instrução inicial deste processo (vide peça 1 e tabela inserta à peça 2, p. 2) .
31.	Ultrapassado esse primeiro ponto, urge asseverar que, embora não haja obscuridade, contradição ou omissão a serem corrigidas na deliberação embargada, é inegável que os efeitos do Acórdão 2684/2018-TCU-Plenário foram diretamente afetados pela promulgação da Lei 13.756/2018.
32.	Consoante se extrai da decisão ora atacada, o que essencialmente fundamentou o entendimento de que a inscrição de inadimplência no Cepim impediria que determinada entidade do Sistema Nacional do Desporto recebesse recursos oriundos da Lei 9.615/1998 foi o disposto nos arts. 18, inciso III, e 56, § 1º, da citada lei, bem como nos arts. 20, caput e §§ 3º e 4º, do Decreto 7.984/2013.
33.	O art. 18, inciso III, da Lei 9.615/1998 exige o atendimento aos demais requisitos estabelecidos em lei. Já o art. 56, § 1º, exigia a observância, nos repasses destinados ao COB e CPB, do conjunto de normas aplicáveis à celebração de convênios pela União:
	Lei 9.615/1998
"Art. 18. Somente serão beneficiadas com isenções fiscais e repasses de recursos públicos federais da administração direta e indireta, nos termos do inciso II do art. 217 da Constituição Federal, as entidades do Sistema Nacional do Desporto que: (...) 
III - atendam aos demais requisitos estabelecidos em lei; (...) "
"Art. 56. Os recursos necessários ao fomento das práticas desportivas formais e não-formais a que se refere o art. 217 da Constituição Federal serão assegurados em programas de trabalho específicos constantes dos orçamentos da União, dos Estados, do Distrito Federal e dos Municípios, além dos provenientes de: (...) 
§ 1º  Do total de recursos financeiros resultantes do percentual de que trata o inciso VI do caput, 62,96% (sessenta e dois inteiros e noventa e seis centésimos por cento) serão destinados ao Comitê Olímpico Brasileiro (COB) e 37,04% (trinta e sete inteiros e quatro centésimos por cento) ao Comitê Paralímpico Brasileiro (CPB) , devendo ser observado, em ambos os casos, o conjunto de normas aplicáveis à celebração de convênios pela União".  (g.n.) 
34.	O art. 20 do Decreto 7.984/2013, por sua vez, dispõe que: 
"Art. 20. A aplicação dos recursos financeiros de que tratam o art. 9º e o inciso VI do caput do art. 56 da Lei nº 9.615, de 1998, destinados ao Comitê Olímpico Brasileiro - COB e ao Comitê Paralímpico Brasileiro - CPB, sujeita-se aos princípios gerais da administração pública mencionados no caput do art. 37 da Constituição. (...) 
§ 3º Os recursos poderão ser geridos diretamente ou de forma descentralizada, total ou parcialmente, por meio de ajustes com outras entidades, que deverão apresentar plano de trabalho e observar os princípios gerais da administração pública.
§ 4º A descentralização prevista no § 3º não poderá beneficiar entidades em situação irregular perante a União, os Estados, o Distrito Federal e os Municípios."
35.	Mereceu destaque, ainda, o Decreto 7.592/2011, que regulamenta o registro de inadimplência de entidades privadas sem fins lucrativos que firmam convênios, contratos de repasse ou termos de parceria com a administração pública federal. Segundo os arts. 3º, § 2º, 4º, § 1º, e 5º do referido decreto, devem ser impedidas de se beneficiar com transferência de recursos federais entidades que incorrerem nas seguintes condutas: omissão no dever de prestar contas; descumprimento injustificado do objeto de convênios, contratos de repasse ou termos de parceria; desvio de finalidade na aplicação dos recursos transferidos; ocorrência de dano ao erário; ou prática de outros atos ilícitos na execução de convênios, contratos de repasse ou termos de parceria.
36.	Foi diante do contexto normativo acima delineado que a deliberação recorrida entendeu que as entidades incluídas no Cepim não poderiam receber recursos públicos federais advindos da Lei 9.615/1998.
37.	Ocorre que, com a promulgação da Lei 13.756/2018, resultante da conversão da Medida Provisória 846/2018, houve a revogação de diversos dispositivos da Lei 9.615/1998, inclusive daqueles que dispunham sobre os recursos para o desporto. Dentre eles, está § 1º do art. 56, já transcrito anteriormente.
38.	Assim sendo, tendo em vista que o Cepim consolida a relação das entidades privadas sem fins lucrativos que estão impedidas de celebrar convênios, contratos de repasse ou termos de parceria com a administração pública federal, os recursos de loterias federais destinados ao desporto não se enquadram mais nesse bloco.
39.	A Lei 13.756/2018 disciplinou os repasses dos recursos das loterias em seus arts. 14 a 25, sendo que, no presente feito, importa destacar os arts. 22, 23 e 25, verbis:
"Art. 22. Os agentes operadores repassarão as arrecadações das loterias diretamente aos seguintes beneficiários legais:
	I - o COB;
	II - o CPB;
	III - o CBC;
	IV - a CBDE; 
	V - a CBDU;
	VI - a Fenaclubes;
	VII - as secretarias estaduais de esporte ou órgãos equivalentes;
	VIII - as entidades desportivas da modalidade futebol que cederem os direitos de uso de suas denominações, suas marcas, seus emblemas, seus hinos ou seus símbolos para divulgação e execução do concurso de prognóstico específico e da Lotex; e
	IX - as entidades desportivas e entidades de práticas desportivas constantes do concurso de prognósticos esportivos pelo uso de suas denominações, suas marcas e seus símbolos.
	Parágrafo único. O repasse dos recursos aos beneficiários de que trata o inciso VIII do caput deste artigo observará o disposto no art. 3º da Lei nº 11.345, de 14 de setembro de 2006, no tocante ao concurso de prognóstico específico."
	"Art. 23. Os recursos destinados ao COB, ao CPB, ao CBC, à CBDE e à CBDU serão aplicados, exclusiva e integralmente, em programas e projetos de fomento, desenvolvimento e manutenção do desporto, de formação de recursos humanos, de preparação técnica, manutenção e locomoção de atletas, de participação em eventos desportivos e no custeio de despesas administrativas, conforme regulamentação do Ministério do Esporte.
	§ 1º As entidades a que se refere o caput darão ciência ao Ministério da Educação e ao Ministério do Esporte dos programas e projetos de que trata o caput deste artigo.
	§ 2º O Ministério do Esporte acompanhará os programas e projetos a que refere o caput deste artigo e apresentará, anualmente, relatório acerca da aplicação dos recursos, que será objeto de deliberação do Conselho Nacional do Esporte (CNE) , para fins de aprovação.
	§ 3º Na hipótese de o relatório de que trata o § 2º deste artigo não ser aprovado pelo CNE, as entidades beneficiárias a que se refere o caput deste artigo não receberão recursos do ano subsequente.
	§ 4º O relatório de que trata o § 2° deste artigo será divulgado no sítio eletrônico do Ministério do Esporte, com a discriminação, dentre outras informações consideradas pertinentes, dos:
	I - programas e projetos desenvolvidos, por entidade beneficiada com destinação de recursos;
	II - valores gastos; e
	III - critérios de escolha ou seleção de cada entidade beneficiada e a respectiva prestação de contas acerca da utilização dos recursos recebidos.
	§ 5º Os recursos de que trata o caput deste artigo serão geridos de forma direta pela entidade beneficiada ou de forma descentralizada, em conjunto com as entidades nacionais de administração ou prática de desporto. (...) "
	"Art. 25. O Tribunal de Contas da União, sem prejuízo da análise das contas anuais de gestores de recursos públicos, fiscalizará a aplicação dos recursos destinados ao COB, ao CPB, ao CBC, à CBDE, à CBDU e à Fenaclubes."
40.	Observa-se, portanto, que, a partir do advento da Lei 13.756/2018, o legislador permitiu que o Comitê Olímpico Brasileiro (COB) , Comitê Paralímpico Brasileiro (CPB) , Comitê Brasileiro de Clubes (CBC) , Confederação Brasileira do Desporto Escolar (CBDE) , Confederação Brasileira do Desporto Universitário (CBDU) e Federação Nacional dos Clubes Esportivos (Fenaclubes) se beneficiem de repasses de recursos oriundos de loterias federais, ainda que inscritos no Cepim como inadimplentes perante o poder público.
41.	Cumpre esclarecer que as entidades acima citadas (art. 22 da Lei 13.756/2018) são pessoas jurídicas de direito privado que compõem o Sistema Nacional do Desporto e que são encarregadas da coordenação, administração, normatização, apoio e prática do desporto. 
42.	Ante o exposto, embora não haja omissão ou contradição nos subitens 9.3, 9.3.1 e 9.3.2 do acórdão embargado, entendo que devem ser tornados sem efeito, pois, em face das alterações promovidas pela Lei 13.756/2018, a comprovação de regularidade do COB junto ao Cepim como condição para o repasse de recursos da Lei 9.615/1998 não é mais exigível.  
43.	Ademais, nesse mesmo sentido, conclui-se que os subitens 9.6 e 9.7 do Acórdão 2684/2018-TCU-Plenário devem excetuar o COB e as demais entidades listadas no art. 22 da Lei 13.756/2018.
44.	Todavia, permanece a impossibilidade de tais entidades descentralizarem recursos a outras que estejam em situação irregular perante qualquer ente federativo. Isso porque, segundo o § 4º do art. 20 do Decreto 7.984/2013, que regulamentou a Lei 9.615/1998, a descentralização de recursos oriundos da arrecadação das loterias federais destinados ao desporto brasileiro não poderá beneficiar entidades em situação irregular perante a União, os Estados, o Distrito Federal e os Municípios.
45.	Considero que a inteligência do art. 20, § 4º, do Decreto 7.984/2013 continua aplicável à descentralização de recursos oriundos das loterias, uma vez que a Lei 13.756/2018, embora tenha revogado alguns dispositivos da Lei 9.615/1998, não dispôs de forma contrária a esse respeito. Em seu art. 23, § 5º, a nova lei dispôs tão somente que "os recursos de que trata o caput deste artigo serão geridos de forma direta pela entidade beneficiada ou de forma descentralizada, em conjunto com as entidades nacionais de administração ou prática de desporto".  
46.	Assim, tanto o COB e o CPB, bem como as demais entidades listadas no art. 22 da Lei 13.756/2018 (Comitê Brasileiro de Clubes, Confederação Brasileira do Desporto Escolar, Confederação Brasileira do Desporto Universitário e Federação Nacional dos Clubes Esportivos) , devem ser alertadas sobre essa circunstância, visto que a inadimplência configura uma má gestão dos recursos públicos.	
47.	Destaca-se, por oportuno, que, no art. 9º da IN TCU 48/2004, que dispõe sobre os procedimentos para a fiscalização da aplicação dos recursos próprios repassados ao COB e ao CPB por força da Lei 9.615/1998, ficou estabelecido que estas entidades devem manter cadastros próprios com a finalidade de registrar as entidades inadimplentes, bem como os responsáveis por eventuais débitos junto aqueles comitês. A inscrição no referido cadastro ensejará a suspensão do repasse de novos recursos (§ 1º do art. 9º) .
48.	Quanto a alegação de existência de obscuridade no termo "vinculadas" (subitens 9.4.1 e 9.5.1) , ratifico as considerações da SecexEducação no sentido de que, para evitar equívoco de interpretação, deve haver a sua supressão, de modo que seja mantida apenas a ciência de que a descentralização de recursos oriundos da Lei 9.615/1998 a entidades em situação irregular perante qualquer ente federativo configura violação ao art. 20, § 4º, do Decreto 7.984/2013.
49.	Diante da alteração acima sugerida, devem ser considerados prejudicados os subitens 9.4.2 e 9.5.2 do acórdão embargado. 
50.	Por fim, em relação ao argumento de nulidade por ofensa aos princípios do contraditório e da ampla defesa, entendo que foi adequadamente analisado e refutado pela unidade técnica, o que torna desnecessários comentários adicionais, em especial ante o encaminhamento ora proposto.
51.	Eventual obrigação de chamamento de todos os eventuais interessados em apresentar contraditório contra violações aos arts. 18 e 56 da Lei 9.615/1998 tornaria inviável o exercício da competência atribuída a este Tribunal para fiscalizar os atos praticados pelos gestores e assinalar prazo para cumprimento da lei, nos termos do art. 71, inciso IX, da Constituição Federal. No presente caso, o contraditório foi estabelecido com o Ministério do Esporte, a quem compete emitir certidões atestando o cumprimento das exigências formais previstas nos arts. 18 e 18-A da Lei 9.615/1998.
52.	Diante do exposto, voto para que o Tribunal adote o acórdão que ora submeto à deliberação deste Colegiado.
TCU, Sala das Sessões Ministro Luciano Brandão Alves de Souza, em 27 de março de 2019.
BENJAMIN ZYMLER 
Relator